---
title: "Indicadores Censo SUAS 2023"
# author: "SAGICAD e SNAS / MDS"

subtitle: "Indicadores Sintéticos de Desenvolvimento"

---

```{r}
library("dplyr")
library("stringr")
library("forcats")
library("tidyr")
library("scales")
library("readxl")
library("readr")
library("ggrepel")
library("readODS")
library("knitr")
library("janitor")

idconselho_2014 <- read_excel("../ID CONSELHO/IDConselho2014_alterado_08-12-2016.xlsx")
idconselho_2015 <- read_excel("../ID CONSELHO/ID CONSELHO - 2015.xlsx")
idconselho_2016 <- read_excel("../ID CONSELHO/ID CONSELHO - 2016.xlsx")
idconselho_2017 <- read_excel("../ID CONSELHO/ID CONSELHO - 2017.xlsx")
idconselho_2018 <- read_excel("../ID CONSELHO/ID CONSELHO - 2018.xlsx")
idconselho_2019 <- read_excel("../ID CONSELHO/ID CONSELHO - 2019.xlsx",guess_max=7)
idconselho_2020 <- read_excel("../ID CONSELHO/ID CONSELHO - 2020.xlsx",guess_max=12)
idconselho_2021 <- read_excel("../ID CONSELHO/IDCONSELHO_2021_divulgacao.xlsx",guess_max=140)
idconselho_2022 <- read_excel("../ID CONSELHO/IDConselho_Municipal_2022_divulgacao.xlsx")
idconselho_2023 <- read_excel("../ID CONSELHO/IDConselho_Municipal_2023_divulgacao.xlsx", skip=4) %>%
  mutate(Porte = case_when(Porte == "Pequeno Porte I"~"Pequeno I",
                           Porte == "Pequeno Porte II"~"Pequeno II",
                           Porte == "Médio Porte"~"Médio",
                           Porte == "Grande Porte"~"Grande",
                           Porte == "Metrópole"~"Metrópole"))

idcras_2014 <- read_excel("../ID CRAS/NOVO_IDCRAS_2014_divulgação_retificado_07_10_2016.xlsx")
idcras_2015 <- read_excel("../ID CRAS/NOVO_IDCRAS_2015_divulgação_retificado_07_10_2016.xlsx")
idcras_2016 <- read_excel("../ID CRAS/IDCRAS_2016_FINAL_(01062017).xlsx")
idcras_2017 <- read_excel("../ID CRAS/IDCRAS_2017_DIVULGAÇÃO_atualizado__030523.xlsx",sheet = 2, skip=6)
idcras_2018 <- read_excel("../ID CRAS/IDCRAS_2018_DIVULGAÇÃO_atualizado_280423.xlsx")
idcras_2019 <- read_excel("../ID CRAS/IDCRAS_2019_DIVULGAÇÃO_atualizado_280423.xlsx")
idcras_2020 <- read_excel("../ID CRAS/IDCRAS_2020_DIVULGAÇÃO_atualizado_280423(1).xlsx")
idcras_2021 <- read_excel("../ID CRAS/IDCRAS_2021_DIVULGAÇÃO_atulaizado_280423(1).xlsx")

idcras_2022 <- read_excel("../ID CRAS/IDCRAS_2022_DIVULGAÇÃO_atualizado_280423(1).xlsx")
cras_2022 <- read_excel("../Censo SUAS 2022/1_CRAS/Censo_SUAS_2022_CRAS_Dados_Gerais_Divulgação.xlsx") %>%
  select(NU_IDENTIFICADOR, q1)
idcras_2022 <- idcras_2022 %>%
  merge(cras_2022, by.x = "Nº IDENTIFICADOR do CRAS", by.y = "NU_IDENTIFICADOR")

idcras_2023 <- read_excel("../ID CRAS/IDCRAS_2023_DIVULGAÇÃO_retificado EV_260824(1).xlsx", skip=6) %>%
  mutate(Porte = case_when(Porte == 1~"Pequeno I",
                           Porte == 2~"Pequeno II",
                           Porte == 3~"Médio",
                           Porte == 4~"Grande",
                           Porte == 5~"Metrópole"))
cras_2023 <- read_csv2("../Censo SUAS 2023/1 - CRAS/Censo_SUAS_2023_CRAS_Dados_Gerais.csv", locale = locale(encoding = "latin1")) %>%
  select(NU_IDENTIFICADOR, q1)
idcras_2023 <- idcras_2023 %>%
  merge(cras_2023, by.x = "Nº IDENTIFICADOR do CRAS", by.y = "NU_IDENTIFICADOR")

idcreas_2014 <- read_excel("../ID CREAS/IDCREAS_2014_DIVULGACAO_site.xlsx")
idcreas_2015 <- read_excel("../ID CREAS/ID_CREAS_2015_divulgacao_site.xlsx",)
idcreas_2016 <- read_excel("../ID CREAS/IDCREAS_2016_DIVULGAÇÃO.xlsx")
idcreas_2017 <- read_excel("../ID CREAS/IDCREAS_2017_DIVULGAÇÃO (2).xlsx")
idcreas_2018 <- read_excel("../ID CREAS/IDCREAS2018_divulgacao(2).xlsx")
idcreas_2019 <- read_excel("../ID CREAS/IDCREAS2019_divulgacao.xlsx")
idcreas_2020 <- read_excel("../ID CREAS/IDCREAS2020_divulgacao.xlsx")
idcreas_2021 <- read_excel("../ID CREAS/IDCREAS2021_divulgacao_retificado191022(1) (1).xlsx")
idcreas_2022 <- read_excel("../ID CREAS/IDCREAS2022_divulgacao_retificado270923.xlsx")
idcreas_2023 <- read_ods("../ID CREAS/IDCREAS2023_divulgacao_retificado090824.ods", skip=6)

niveis_ID <- c(1, 2, 3, 4, 5)

color.map.option = "E" #"cividis"
```

```{r funcoes}

f_media_regiao_2_grupos = function(df, q, regiao, grupo1, grupo2){
  q <- enquo(q)
  regiao <- enquo(regiao)
  grupo1 <- quo_name(grupo1)
  grupo2 <- quo_name(grupo2)

  brasil <- df %>%
    select(!! q) %>%
    filter(!is.na(!! q)) %>%
    summarise(m=mean(!! q)) %>%
    mutate("Região" = "Brasil")

  df %>%
    select(!! q, !! regiao) %>%
    filter(!is.na(!! q)) %>%
    mutate(!! regiao := case_when(
      substr(!! regiao,1,1) == "1"~"Norte",
      substr(!! regiao,1,1) == "2"~"Nordeste",
      substr(!! regiao,1,1) == "3"~"Sudeste",
      substr(!! regiao,1,1) == "4"~"Sul",
      substr(!! regiao,1,1) == "5"~"Centro-Oeste",
      TRUE ~ str_replace(!! regiao, "Região ", ""))) %>%
    group_by(!! regiao) %>%
    summarise(m=mean(!! q)) %>%
    mutate("Região" = !! regiao) %>%
    bind_rows(brasil) %>%
    mutate("Grupo1" = !! grupo1) %>%
    mutate("Grupo2" = !! grupo2)
}

f_quantitativo_regiao_niveis = function(df, q_grupo, regiao, grupo2){
  q_grupo <- enquo(q_grupo)
  regiao <- enquo(regiao)
  grupo2 <- quo_name(grupo2)

  df %>%
    select(!! q_grupo, !! regiao) %>%
    mutate(!! regiao := case_when(
      substr(!! regiao,1,1) == "1"~"Norte",
      substr(!! regiao,1,1) == "2"~"Nordeste",
      substr(!! regiao,1,1) == "3"~"Sudeste",
      substr(!! regiao,1,1) == "4"~"Sul",
      substr(!! regiao,1,1) == "5"~"Centro-Oeste",
      TRUE ~ str_replace(!! regiao, "Região ", ""))) %>%
    mutate(!! q_grupo := case_when(
      !! q_grupo == 1~"Nível 1",
      !! q_grupo == 2~"Nível 2",
      !! q_grupo == 3~"Nível 3",
      !! q_grupo == 4~"Nível 4",
      !! q_grupo == 5~"Nível 5",
      is.na(!! q_grupo)~"Sem informação")) %>%
    count(!! q_grupo, !! regiao, name = "n", .drop = F) %>%

# Não coloca o total nacional no gráfico por ser gráfico de um valor absoluto, e colocar uma categoria que corresponde à soma das outras deixa a escala do gráfico ruim para as outras categorias.
#    spread(!! regiao, n, fill = 0) %>%
#    mutate("Brasil" = rowSums(.[2:6])) %>%
#    gather("Região","n", -!! q_grupo) %>%
    mutate("Região" = !! regiao) %>%

    mutate("Grupo1" = !! q_grupo) %>%
    mutate("Grupo2" = !! grupo2)
}

f_percentual_regiao_niveis = function(df, q_grupo, regiao, grupo2){
  q_grupo <- enquo(q_grupo)
  regiao <- enquo(regiao)
  grupo2 <- quo_name(grupo2)

  df %>%
    select(!! q_grupo, !! regiao) %>%
    mutate(!! regiao := case_when(
      substr(!! regiao,1,1) == "1"~"Norte",
      substr(!! regiao,1,1) == "2"~"Nordeste",
      substr(!! regiao,1,1) == "3"~"Sudeste",
      substr(!! regiao,1,1) == "4"~"Sul",
      substr(!! regiao,1,1) == "5"~"Centro-Oeste",
      TRUE ~ str_replace(!! regiao, "Região ", ""))) %>%
    mutate(!! q_grupo := case_when(
      !! q_grupo == 1~"Nível 1",
      !! q_grupo == 2~"Nível 2",
      !! q_grupo == 3~"Nível 3",
      !! q_grupo == 4~"Nível 4",
      !! q_grupo == 5~"Nível 5",
      is.na(!! q_grupo)~"Sem informação")) %>%
    count(!! q_grupo, !! regiao, name = "n", .drop = F) %>%
    spread(!! regiao, n, fill = 0) %>%
    mutate("Brasil" = rowSums(.[2:6])) %>%
    gather("Região","n", -!! q_grupo) %>%
    group_by(Região) %>%
    mutate(Percentual = n/sum(n)) %>%
    mutate("Grupo1" = !! q_grupo) %>%
    mutate("Grupo2" = !! grupo2)
}

f_grafico_col_numero_flip_2_x = function(df, x1, y, x2){
  x1 <- enquo(x1)
  y <- enquo(y)
  x2 <- enquo(x2)
  
  df <- df %>%
    ggplot(aes(x = fct_rev(!! x2), y = !! y)) +
    geom_col(aes(fill = !! y), position = "dodge") +
    geom_text(aes(label = format(!! y, big.mark=".", digits = 3, decimal.mark = ",")),
              hjust = -0.1,
              position = position_dodge(width = 0.9),
              check_overlap = TRUE) +
    facet_wrap(vars(!! x1), strip.position = "left", ncol = 1) +
    scale_x_discrete(expand = expansion(add = 1)) +
    scale_y_continuous(expand = expansion(mult = c(0, .1))) +
    scale_fill_viridis_c(option = color.map.option) +
    coord_flip() +
    theme(legend.position="none",
          axis.title = element_blank(),
          axis.ticks = element_blank(),
          axis.text.x = element_blank(),
          axis.line.y = element_line(),
          panel.background = element_blank(),
          panel.spacing = unit(0, "lines"),
          strip.background = element_blank(),
          strip.placement = "outside",
          strip.text.y.left = element_text(angle = 0, hjust = 1)
    )
#  if(gera.graficos.office) {
#    df %>% graph2office(file=arquivo_graficos, append = arquivo_graficos_criado, paper = "A4", orient = "portrait")
#    arquivo_graficos_criado <<- TRUE
#  }
  df
}

f_grafico_col_numero_flip_3_groups = function(df, x1, x2, y, grupo){
  x1 <- enquo(x1)
  x2 <- enquo(x2)
  y <- enquo(y)
  grupo <- enquo(grupo)

  df <- df %>%
    ggplot(aes(x = fct_rev(!! x2), y = !! y, group = fct_rev(!! grupo))) +
    geom_col(aes(fill = !! grupo), position = "dodge") +
    geom_text(aes(label = format(!! y, big.mark=".", digits = 3, decimal.mark = ",")),
              hjust = -0.1,
              position = position_dodge(width = 0.9),
              check_overlap = TRUE) +
    facet_wrap(vars(!! x1), strip.position = "left", ncol = 1) +
    scale_x_discrete(expand = expansion(add = 1)) +
    scale_y_continuous(expand = expansion(mult = c(0, .11))) +
    scale_fill_viridis_d(option = color.map.option) +
    coord_flip() +
    theme(legend.position="right",
          legend.title = element_blank(),
          axis.title = element_blank(),
          axis.ticks = element_blank(),
          axis.text.x = element_blank(),
          axis.line.y = element_line(),
          panel.background = element_blank(),
          panel.spacing = unit(0, "lines"),
          strip.background = element_blank(),
          strip.placement = "outside",
          strip.text.y.left = element_text(angle = 0, hjust = 1)
         )
#  if(gera.graficos.office) {
#    df %>% graph2office(file=arquivo_graficos, append = arquivo_graficos_criado, paper = "A4", orient = "portrait")
#    arquivo_graficos_criado <<- TRUE
#  }
  df
}

f_grafico_col_stack_percent_flip_2_x_groups = function(df, x1, x2, y, grupo){
  x1 <- enquo(x1)
  x2 <- enquo(x2)
  y <- enquo(y)
  grupo <- enquo(grupo)

  df <- df %>%
    mutate(precisao = ifelse(!! y < 0.0995, 0.1, 1)) %>%
    arrange(!! grupo) %>%
    ggplot(aes(x = fct_rev(!! x2), y = !! y)) +
    geom_col(aes(fill = !! grupo), position = position_stack(reverse = TRUE)) +
    geom_text(aes(label = ifelse(!! y > 0.0005, label_percent(accuracy = precisao, decimal.mark = ",")(!! y), ""), fill = !! grupo, color = after_scale(prismatic::best_contrast(fill, c("white", "black")))),
              position = position_stack(reverse = TRUE, vjust = .5),
              check_overlap = TRUE) +
    facet_wrap(vars(!! x1), strip.position = "left", ncol = 1) +
    scale_x_discrete(expand = expansion(add = 1)) +
    scale_y_continuous(expand = expansion(mult = c(0, 0.05))) +
    scale_fill_viridis_d(option = color.map.option) +
    coord_flip() +
    theme(legend.position="bottom",
          legend.title = element_blank(),
          axis.title = element_blank(),
          axis.ticks = element_blank(),
          axis.text.x = element_blank(),
          axis.line.y = element_line(),
          panel.background = element_blank(),
          panel.spacing = unit(0, "lines"),
          strip.background = element_blank(),
          strip.placement = "outside",
          strip.text.y.left = element_text(angle = 0, hjust = 1)
          )
#  if(gera.graficos.office) {
#    df %>% graph2office(file=arquivo_graficos, append = arquivo_graficos_criado, paper = "A4", orient = "portrait")
#    arquivo_graficos_criado <<- TRUE
#  }
  df
}

```

# Apresentação

Os Indicadores Censo SUAS são indicadores sintéticos que retratam o grau de desenvolvimento dos equipamentos do SUAS. Esta publicação contém um relatório com resultados nacionais e por regiões, e também relatórios municipais individualizados para cada um dos 5.570 municípios brasileiros.

Para visualizar um relatório municipal, selecione o Município no menu ou digite o nome do Município no campo de busca (ícone de lupa).

Segue abaixo o relatório Nacional e por Grandes Regiões.

# Indicador de Desenvolvimento dos CRAS

O ID CRAS é um indicador sintético que retrata o grau de desenvolvimento do CRAS. Ele é composto por três dimensões: Estrutura Física, Recursos Humanos e Serviços & Benefícios. Em cada dimensão é atribuída uma nota de 1 a 5 de acordo com critérios indicativos do nível de desenvolvimento do CRAS, sendo 5 o nível máximo de desenvolvimento. O ID CRAS é a média das notas alcançadas nas três dimensões.

O @fig-idcras mostra a evolução das médias do ID CRAS ao longo dos anos no Brasil e Grandes Regiões.

```{r}

tabela_medias <- f_media_regiao_2_grupos(idcras_2014, `IDCRAS 2014sintético`, IBGE, "ID CRAS", "2014") %>%
  bind_rows(f_media_regiao_2_grupos(idcras_2014, `Dimensão Estrutura Física`, IBGE, "Estrutura Física", "2014")) %>%
  bind_rows(f_media_regiao_2_grupos(idcras_2014, `Dimensão Recursos Humanos`, IBGE, "Recursos Humanos", "2014")) %>%
  bind_rows(f_media_regiao_2_grupos(idcras_2014, `Dimensão Serviços & Benefícios`, IBGE, "Serviços & Benefícios", "2014")) %>%

  bind_rows(f_media_regiao_2_grupos(idcras_2015, `IDCRAS 2015 sintético`, IBGE, "ID CRAS", "2015")) %>%
  bind_rows(f_media_regiao_2_grupos(idcras_2015, `Dimensão Estrutura Física`, IBGE, "Estrutura Física", "2015")) %>%
  bind_rows(f_media_regiao_2_grupos(idcras_2015, `Dimensão Recursos Humanos`, IBGE, "Recursos Humanos", "2015")) %>%
  bind_rows(f_media_regiao_2_grupos(idcras_2015, `Dimensão Serviços & Benefícios`, IBGE, "Serviços & Benefícios", "2015")) %>%

  bind_rows(f_media_regiao_2_grupos(idcras_2016, `IDCRAS 2016sintético`, IBGE, "ID CRAS", "2016")) %>%
  bind_rows(f_media_regiao_2_grupos(idcras_2016, `Dimensão Estrutura Física`, IBGE, "Estrutura Física", "2016")) %>%
  bind_rows(f_media_regiao_2_grupos(idcras_2016, `Dimensão Recursos Humanos`, IBGE, "Recursos Humanos", "2016")) %>%
  bind_rows(f_media_regiao_2_grupos(idcras_2016, `Dimensão Serviços & Benefícios`, IBGE, "Serviços & Benefícios", "2016")) %>%

  bind_rows(f_media_regiao_2_grupos(idcras_2017, IDCRAS, Região, "ID CRAS", "2017")) %>%
  bind_rows(f_media_regiao_2_grupos(idcras_2017, `Estrutura Física`, Região, "Estrutura Física", "2017")) %>%
  bind_rows(f_media_regiao_2_grupos(idcras_2017, `Recursos Humanos`, Região, "Recursos Humanos", "2017")) %>%
  bind_rows(f_media_regiao_2_grupos(idcras_2017, `Serviços `, Região, "Serviços & Benefícios", "2017")) %>%

  bind_rows(f_media_regiao_2_grupos(idcras_2018, IDCRAS, Região, "ID CRAS", "2018")) %>%
  bind_rows(f_media_regiao_2_grupos(idcras_2018, `Estrutura Física`, Região, "Estrutura Física", "2018")) %>%
  bind_rows(f_media_regiao_2_grupos(idcras_2018, `Recursos Humanos`, Região, "Recursos Humanos", "2018")) %>%
  bind_rows(f_media_regiao_2_grupos(idcras_2018, `Serviços `, Região, "Serviços & Benefícios", "2018")) %>%

  bind_rows(f_media_regiao_2_grupos(idcras_2019, IDCRAS, Região, "ID CRAS", "2019")) %>%
  bind_rows(f_media_regiao_2_grupos(idcras_2019, `Estrutura Física`, Região, "Estrutura Física", "2019")) %>%
  bind_rows(f_media_regiao_2_grupos(idcras_2019, `Recursos Humanos`, Região, "Recursos Humanos", "2019")) %>%
  bind_rows(f_media_regiao_2_grupos(idcras_2019, `Serviços `, Região, "Serviços & Benefícios", "2019")) %>%

  bind_rows(f_media_regiao_2_grupos(idcras_2020, IDCRAS, Região, "ID CRAS", "2020")) %>%
  bind_rows(f_media_regiao_2_grupos(idcras_2020, `Estrutura Física`, Região, "Estrutura Física", "2020")) %>%
  bind_rows(f_media_regiao_2_grupos(idcras_2020, `Recursos Humanos`, Região, "Recursos Humanos", "2020")) %>%
  bind_rows(f_media_regiao_2_grupos(idcras_2020, `Serviços `, Região, "Serviços & Benefícios", "2020")) %>%

  bind_rows(f_media_regiao_2_grupos(idcras_2021, IDCRAS, Região, "ID CRAS", "2021")) %>%
  bind_rows(f_media_regiao_2_grupos(idcras_2021, `Estrutura Física`, Região, "Estrutura Física", "2021")) %>%
  bind_rows(f_media_regiao_2_grupos(idcras_2021, `Recursos Humanos`, Região, "Recursos Humanos", "2021")) %>%
  bind_rows(f_media_regiao_2_grupos(idcras_2021, `Serviços `, Região, "Serviços & Benefícios", "2021")) %>%

  bind_rows(f_media_regiao_2_grupos(idcras_2022, IDCRAS, Região, "ID CRAS", "2022")) %>%
  bind_rows(f_media_regiao_2_grupos(idcras_2022, `Estrutura Física`, Região, "Estrutura Física", "2022")) %>%
  bind_rows(f_media_regiao_2_grupos(idcras_2022, `Recursos Humanos`, Região, "Recursos Humanos", "2022")) %>%
  bind_rows(f_media_regiao_2_grupos(idcras_2022, `Serviços `, Região, "Serviços & Benefícios", "2022")) %>%

  bind_rows(f_media_regiao_2_grupos(idcras_2023, IDCRAS, Região, "ID CRAS", "2023")) %>%
  bind_rows(f_media_regiao_2_grupos(idcras_2023, `Estrutura Física`, Região, "Estrutura Física", "2023")) %>%
  bind_rows(f_media_regiao_2_grupos(idcras_2023, `Recursos Humanos`, Região, "Recursos Humanos", "2023")) %>%
  bind_rows(f_media_regiao_2_grupos(idcras_2023, `Serviços `, Região, "Serviços & Benefícios", "2023")) %>%

  mutate(Grupo1 = factor(Grupo1, levels = c("Estrutura Física",
                                          "Recursos Humanos",
                                          "Serviços & Benefícios",
                                          "ID CRAS")))

```

```{r fig-idcras, fig.cap = "Indicador de Desenvolvimento do CRAS, médias:"}
#| fig-height: 10

  tabela_medias %>%
  filter(Grupo1 == "ID CRAS") %>%
  f_grafico_col_numero_flip_2_x(Região, m, Grupo2)

```

```{r fig-idcras-1, fig.cap = "Indicador de Desenvolvimento do CRAS, médias:", eval=FALSE}
#| fig-height: 40

  tabela_medias %>% f_grafico_col_numero_flip_3_groups(Região, Grupo2, m, Grupo1)

```

```{r fig-idcras-2, fig.cap = "Indicador de Desenvolvimento do CRAS, médias:", eval=FALSE}
#| fig-height: 40

  tabela_medias %>% f_grafico_col_numero_flip_3_groups(Região, Grupo1, m, Grupo2)

```

```{r fig-idcras-3, fig.cap = "Indicador de Desenvolvimento do CRAS, médias:", eval=FALSE}
#| fig-height: 40

  tabela_medias %>% f_grafico_col_numero_flip_3_groups(Grupo1, Região, m, Grupo2)

```

```{r fig-idcras-4, fig.cap = "Indicador de Desenvolvimento do CRAS, médias:", eval=FALSE}
#| fig-height: 40

  tabela_medias %>% f_grafico_col_numero_flip_3_groups(Grupo1, Grupo2, m, Região)

```

```{r fig-idcras-5, fig.cap = "Indicador de Desenvolvimento do CRAS, médias:", eval=FALSE}
#| fig-height: 40

  tabela_medias %>% f_grafico_col_numero_flip_3_groups(Grupo2, Grupo1, m, Região)

```

```{r fig-idcras-6, fig.cap = "Indicador de Desenvolvimento do CRAS, médias:", eval=FALSE}
#| fig-height: 40

  tabela_medias %>% f_grafico_col_numero_flip_3_groups(Grupo2, Região, m, Grupo1)

```

```{r}

tabela_quant <- f_quantitativo_regiao_niveis(idcras_2023, `Estrutura Física`, IBGE7, "Estrutura Física") %>%
  bind_rows(f_quantitativo_regiao_niveis(idcras_2023, `Recursos Humanos`, IBGE7, "Recursos Humanos")) %>%
  bind_rows(f_quantitativo_regiao_niveis(idcras_2023, `Serviços `, IBGE7, "Serviços & Benefícios")) %>%

  mutate(Grupo2 = factor(Grupo2, levels = c("Estrutura Física",
                                            "Recursos Humanos",
                                            "Serviços & Benefícios")))

```

```{r fig-idcras-niveis-1, fig.cap = "Indicador de Desenvolvimento do CRAS, quantitativo de CRAS em cada nível, 2023:", eval=FALSE}
#| fig-height: 20

  tabela_quant %>% f_grafico_col_numero_flip_3_groups(Região, Grupo2, n, Grupo1)

```

```{r fig-idcras-niveis-2, fig.cap = "Indicador de Desenvolvimento do CRAS, quantitativo de CRAS em cada nível, 2023:", eval=FALSE}
#| fig-height: 20

  tabela_quant %>% f_grafico_col_numero_flip_3_groups(Região, Grupo1, n, Grupo2)

```

```{r fig-idcras-niveis-3, fig.cap = "Indicador de Desenvolvimento do CRAS, quantitativo de CRAS em cada nível, 2023:", eval=FALSE}
#| fig-height: 20

  tabela_quant %>% f_grafico_col_numero_flip_3_groups(Grupo1, Região, n, Grupo2)

```

```{r fig-idcras-niveis-4, fig.cap = "Indicador de Desenvolvimento do CRAS, quantitativo de CRAS em cada nível, 2023:", eval=FALSE}
#| fig-height: 20

  tabela_quant %>% f_grafico_col_numero_flip_3_groups(Grupo1, Grupo2, n, Região)

```

```{r fig-idcras-niveis-5, fig.cap = "Indicador de Desenvolvimento do CRAS, quantitativo de CRAS em cada nível, 2023:", eval=FALSE}
#| fig-height: 20

  tabela_quant %>% f_grafico_col_numero_flip_3_groups(Grupo2, Grupo1, n, Região)

```

```{r fig-idcras-niveis-6, fig.cap = "Indicador de Desenvolvimento do CRAS, quantitativo de CRAS em cada nível, 2023:", eval=FALSE}
#| fig-height: 20

  tabela_quant %>% f_grafico_col_numero_flip_3_groups(Grupo2, Região, n, Grupo1)

```

```{r}

tabela_perc <-
            f_percentual_regiao_niveis(idcras_2023, `Estrutura Física`, IBGE7, "Estrutura Física") %>%
  bind_rows(f_percentual_regiao_niveis(idcras_2023, `Recursos Humanos`, IBGE7, "Recursos Humanos")) %>%
  bind_rows(f_percentual_regiao_niveis(idcras_2023, `Serviços `, IBGE7, "Serviços & Benefícios")) %>%

  mutate(Grupo2 = factor(Grupo2, levels = c("Estrutura Física",
                                            "Recursos Humanos",
                                            "Serviços & Benefícios")))

```

```{r fig-idcras-percentual, fig.cap = "Indicador de Desenvolvimento do CRAS, percentuais de CRAS em cada nível, 2023", eval=FALSE}

  tabela_perc %>% f_grafico_col_stack_percent_flip_2_x_groups(Região, Grupo2, Percentual, Grupo1)

```

```{r fig-idcras-percentual-1, fig.cap = "Indicador de Desenvolvimento do CRAS, percentuais de CRAS em cada nível, 2023", eval=FALSE}

  tabela_perc %>% f_grafico_col_stack_percent_flip_2_x_groups(Grupo2, Região, Percentual, Grupo1)

```

```{r tbl-cras-por-capacidade, fig.align='center'}
cras_por_capacidade <- idcras_2023 %>%
                        mutate(q1 = factor(q1, levels = c("2.500 famílias referenciadas",
                                                          "3.500 famílias referenciadas",
                                                          "5.000 famílias referenciadas"))) 

#unidades_2500 <- cras_por_capacidade %>%
#                  filter(q1 == "2.500 famílias referenciadas")
#unidades_3500 <- cras_por_capacidade %>%
#                  filter(q1 == "3.500 famílias referenciadas")
#unidades_2500_3500 <- cras_por_capacidade %>%
#                  filter(q1 == "2.500 famílias referenciadas" | q1 == "3.500 famílias referenciadas")
#unidades_5000 <- cras_por_capacidade %>%
#                  filter(q1 == "5.000 famílias referenciadas")

equipamento <- "CRAS"

tabela <- cras_por_capacidade %>%
            tabyl(q1) %>%
            select(q1, n) %>%
            kable(caption=sprintf("Quantidade de %s em 2023 no Brasil por capacidade de referenciamento.", equipamento),
                  col.names=c("Capacidade de até:", "Quantidade"))
tabela  
```

As seções a seguir tratam de cada uma das 3 dimensões do ID CRAS.

## ID CRAS: Dimensão Estrutura Física

O @fig-idcras-estrutura mostra a evolução ao longo dos anos das médias na dimensão de Estrutura Física do ID CRAS no Brasil e Grandes Regiões.

```{r fig-idcras-estrutura, fig.cap = "Dimensão Estrutura Física do ID CRAS, médias:"}
#| fig-height: 10

  tabela_medias %>%
  filter(Grupo1 == "Estrutura Física") %>%
  f_grafico_col_numero_flip_2_x(Região, m, Grupo2)

```

```{r fig-idcras-niveis-estrutura, fig.cap = "Dimensão Estrutura Física do ID CRAS, quantitativo de CRAS em cada nível, 2023:"}

  tabela_quant %>%
  filter(Grupo2 == "Estrutura Física") %>%
  f_grafico_col_numero_flip_2_x(Região, n, Grupo1)

```

As subseções a seguir descrevem os requisitos para cada nível do ID CRAS na dimensão Estrutura Física, de acordo com a capacidade de referenciamento do CRAS.

### Dimensão Estrutura Física: CRAS com capacidade de referenciamento para até 2.500 ou 3.500 famílias

**Nível 1**:

* Possui **menos de 2 salas de atendimento**; ou
* **Não possui banheiro**; ou
* Funciona em **prédio compartilhado com ONG, ou com compartilhamento de todas as salas de atendimento**.

**Nível 2**:

* Possui no mínimo **2 salas de atendimento**; e
* Possui pelo menos **1 banheiro**.

**Nível 3**:

* Possui **recepção**; e
* Possui no mínimo **2 salas de atendimento**; e
* Possui pelo menos **1 banheiro**; e
* Possui **acessibilidade, ao menos parcial**.

**Nível 4**:

* Possui **recepção**; e
* Possui no mínimo **2 salas de atendimento**, sendo **pelo menos 1 com capacidade para 15 ou mais pessoas**; e
* Possui no mínimo **2 banheiros**; e
* Possui **acessibilidade, ao menos parcial**; e
* Possui **pelo menos 1 computador conectado à internet**.

**Nível 5**:

* Possui **recepção**; e
* Possui no mínimo **2 salas de atendimento**, sendo **pelo menos 1 com capacidade para 15 ou mais pessoas**; e
* Possui no mínimo **1 sala administrativa**; e
* Possui no mínimo **2 banheiros**; e
* Possui **acessibilidade**; e
* Possui conjunto de equipamentos que inclua, no mínimo: **2 computadores conectados à internet, impressora, telefone e veículo exclusivo ou compartilhado**.

### Dimensão Estrutura Física: CRAS com capacidade de referenciamento para até 5.000 famílias

**Nível 1**:

* Possui **menos de 3 salas de atendimento**; ou
* **Não possui banheiro**; ou
* Funciona em **prédio compartilhado com ONG, ou com compartilhamento de todas as salas de atendimento**.

**Nível 2**:

* Possui no mínimo **3 salas de atendimento**; e
* Possui pelo menos **1 banheiro**.

**Nível 3**:

* Possui **recepção**; e
* Possui no mínimo **3 salas de atendimento**, sendo **pelo menos 1 com capacidade para 15 ou mais pessoas**; e
* Possui pelo menos **1 banheiro**; e
* Possui **acessibilidade, ao menos parcial**.

**Nível 4**:

* Possui **recepção**; e
* Possui no mínimo **4 salas de atendimento**, sendo **pelo menos 1 com capacidade para 15 ou mais pessoas**; e
* Possui no mínimo **2 banheiros**; e
* Possui **acessibilidade, ao menos parcial**; e
* Possui **pelo menos 2 computadores conectados à internet**.

**Nível 5**:

* Possui **recepção**; e
* Possui no mínimo **4 salas de atendimento**, sendo **pelo menos 1 com capacidade para 15 ou mais pessoas**; e
* Possui no mínimo **1 sala administrativa**; e
* Possui no mínimo **2 banheiros**; e
* Possui **acessibilidade**; e
* Possui conjunto de equipamentos que inclua, no mínimo: **3 computadores conectados à internet, impressora, telefone e veículo exclusivo ou compartilhado**.

## ID CRAS: Dimensão Recursos Humanos

O @fig-idcras-rh mostra a evolução ao longo dos anos das médias da dimensão de Recursos Humanos do ID CRAS no Brasil e Grandes Regiões.

```{r fig-idcras-rh, fig.cap = "Dimensão Recursos Humanos do ID CRAS, médias:"}
#| fig-height: 10

  tabela_medias %>%
  filter(Grupo1 == "Recursos Humanos") %>%
  f_grafico_col_numero_flip_2_x(Região, m, Grupo2)

```

```{r fig-idcras-niveis-rh, fig.cap = "Dimensão Recursos Humanos do ID CRAS, quantitativo de CRAS em cada nível, 2023:"}

  tabela_quant %>%
  filter(Grupo2 == "Recursos Humanos") %>%
  f_grafico_col_numero_flip_2_x(Região, n, Grupo1)

```

As subseções a seguir descrevem os requisitos para cada nível do ID CRAS na dimensão Recursos Humanos, de acordo com a capacidade de referenciamento do CRAS.

### Dimensão Recursos Humanos: CRAS com capacidade de referenciamento para até 2.500 famílias

**Nível 1**:

* Possui **menos de 3 profissionais**; ou
* **Não possui Assistente Social nem Psicólogo**. 

**Nível 2**:

* Possui no mínimo **3** profissionais, sendo, pelo menos **2** com nível superior*; e
* Possui pelo menos **1 Assistente Social ou 1 Psicólogo**.  

**Nível 3**:

* Possui no mínimo **4** (6, se EV) profissionais, sendo pelo menos **2** (4, se EV) com nível superior; e
* Possui no mínimo **1 Assistente Social** (2, se EV).

**Nível 4**:

* Possui no mínimo **4** (7, se EV) profissionais, sendo pelo menos **3** (5, se EV) com nível superior; e
* Possui no mínimo **1 Assistente Social** (2, se EV); e 
* Possui **coordenador** com nível superior.

**Nível 5**:

* Possui no mínimo **5** (9, se EV) **profissionais**, sendo pelo menos **3** (5, se EV) com **nível superior**; e
* Possui no mínimo **1 Assistente Social** (2, se EV) e **1 Psicólogo**; e 
* Possui no mínimo **1** profissional de nível superior com **vínculo estatutário ou empregado público celetista**; e
* Possui **coordenador** com nível superior.

### Dimensão Recursos Humanos: CRAS com capacidade de referenciamento para até 3.500 famílias

**Nível 1**:

* Possui **menos de 5 profissionais**; ou
* **Não possui Assistente Social nem Psicólogo**. 

**Nível 2**:

* Possui no mínimo **5** profissionais, sendo, pelo menos **2** com nível superior*; e
* Possui pelo menos **1 Assistente Social ou 1 Psicólogo**.  

**Nível 3**:

* Possui no mínimo **6** (8, se EV) profissionais, sendo pelo menos **3** (4, se EV) com nível superior; e
* Possui no mínimo **2 Assistentes Sociais** (3, se EV).

**Nível 4**:

* Possui no mínimo **6** (9, se EV) profissionais, sendo pelo menos **4** (6, se EV) com nível superior; e
* Possui no mínimo **2 Assistentes Sociais** (3, se EV); e 
* Possui **coordenador** com nível superior.

**Nível 5**:

* Possui no mínimo **7** (11, se EV) **profissionais**, sendo pelo menos **4** (6, se EV) com **nível superior**; e
* Possui no mínimo **2 Assistentes Sociais** (3, se EV) e **1 Psicólogo**; e 
* Possui no mínimo **1** profissional de nível superior com **vínculo estatutário ou empregado público celetista**; e
* Possui **coordenador** com nível superior.

### Dimensão Recursos Humanos: CRAS com capacidade de referenciamento para até 5.000 famílias

**Nível 1**:

* Possui **menos de 6 profissionais ao todo, ou menos de 3 com nível superior**; ou
* **Não possui Assistente Social nem Psicólogo**. 

**Nível 2**:

* Possui no mínimo **6** profissionais, sendo pelo menos **3** com nível superior; e
* Possui pelo menos **1 Assistente Social ou 1 Psicólogo**.  

**Nível 3**:

* Possui no mínimo **7** (9, se EV) profissionais, sendo pelo menos **4** (6, se EV) com nível superior; e
* Possui no mínimo **2 Assistentes Sociais** (3, se EV).

**Nível 4**:

* Possui no mínimo **7** (10, se EV) profissionais, sendo pelo menos **5** (7, se EV) com nível superior; e 
* Possui no mínimo **2 Assistentes Sociais** (3, se EV) e **1 Psicólogo**; e 
* Possui **coordenador** com nível superior.

**Nível 5**:

* Possui no mínimo **9** (13, se EV) **profissionais**, sendo pelo menos **5** (7, se EV) com **nível superior**; e
* Possui no mínimo **2 Assistentes Sociais** (3, se EV) e **1 Psicólogo**; e 
* Possui no mínimo **2** profissionais de nível superior com **vínculo estatutário ou empregado público celetista**; e
* Possui **coordenador** com nível superior.

## ID CRAS: Dimensão Serviços & Benefícios

O @fig-idcras-servicos mostra a evolução ao longo dos anos das médias da dimensão de Serviços & Benefícios do ID CRAS no Brasil e Grandes Regiões.

```{r fig-idcras-servicos, fig.cap = "Dimensão Serviços & Benefícios do ID CRAS, médias:"}
#| fig-height: 10

  tabela_medias %>%
  filter(Grupo1 == "Serviços & Benefícios") %>%
  f_grafico_col_numero_flip_2_x(Região, m, Grupo2)

```

```{r fig-idcras-niveis-servicos, fig.cap = "Dimensão Serviços & Benefícios do ID CRAS, quantitativo de CRAS em cada nível, 2023:"}

  tabela_quant %>%
  filter(Grupo2 == "Serviços & Benefícios") %>%
  f_grafico_col_numero_flip_2_x(Região, n, Grupo1)

```

As subseções a seguir descrevem os requisitos para cada nível do ID CRAS na dimensão Serviços & Benefícios, de acordo com o porte do Município onde está o CRAS.

### Dimensão Serviços & Benefícios: CRAS em municípios de porte Pequeno I

**Nível 1**:

* **Não realiza** alguma(s) das seguintes atividades essenciais do PAIF: **acompanhamento de famílias, e/ou grupo/oficina com famílias, e/ou visitas domiciliares, e/ou orientação**; ou
* Possui **articulação frágil ou inexistente** com os Serviços de Educação e com os Serviços de Saúde; ou
* Não possui profissionais de Serviço Social nem de Psicologia.

**Nível 2**:

* **Executa o PAIF**, realizando no mínimo as seguintes atividades: **acompanhamento de famílias, grupo/oficina com famílias e visitas domiciliares**; e 
* Possui **forte articulação com pelo menos um dos seguintes Serviços: Serviços de Educação e Serviços de Saúde**. 

**Nível 3**:

* **Executa o PAIF** realizando no mínimo as seguintes atividades: **acompanhamento de famílias, grupo/oficina com famílias, visitas domiciliares e orientação/acompanhamento para inserção no BPC**; e
* Possui oferta de Serviço de Convivência **pelo menos para um ciclo de vida** (oferta direta do CRAS ou por meio de unidades a ele referenciadas); e
* Possui **forte articulação com os Serviços de Educação e Saúde** no território. 

**Nível 4**:

* Tem **quantidade média de famílias em acompanhamento no mês, dividida pela equipe técnica** (Assistentes Sociais e Psicólogos) não inferior a 20 nem superior a 100; e
* **Executa o PAIF** realizando no mínimo as seguintes atividades: **acompanhamento de famílias; grupo/oficina com famílias; visitas domiciliares; palestras, campanhas ou eventos comunitários; orientação/acompanhamento para inserção no BPC e acompanhamento dos encaminhamentos realizados**; e
* Possui oferta de Serviço de Convivência **para no mínimo dois ciclos de vida** (oferta direta do CRAS ou por meio de unidades a ele referenciadas); e
* Possui **forte articulação com os Serviços de Educação e Saúde** no território; e
* **Funciona** no mínimo **5 dias** por semana e **40 horas** semanais.

**Nível 5**:

* Tem **quantidade média de famílias em acompanhamento no mês, dividida pela equipe técnica** (Assistentes Sociais e Psicólogos) não inferior a 20 nem superior a 100; e
* **Executa o PAIF** realizando no mínimo as seguintes atividades: **acompanhamento de famílias; grupo/oficina com famílias; visitas domiciliares; palestras, campanhas ou eventos comunitários; orientação/acompanhamento para inserção no BPC e acompanhamento dos encaminhamentos realizados**; e
* Possui profissionais de Serviço Social e/ou de Psicologia; e 
* Possui oferta de Serviço de Convivência, **para no mínimo três ciclos de vida** (oferta direta do CRAS ou por meio de unidades a ele referenciadas); e
* **Realiza no próprio CRAS o cadastramento/atualização cadastral do CadÚnico**, sem utilizar para isso os profissionais de nível superior do PAIF; e
* Possui **forte articulação com os Serviços de Educação e Saúde** no território; e
* **Funciona** no mínimo **5 dias** por semana e **40 horas** semanais.

### Dimensão Serviços & Benefícios: CRAS em municípios de porte Pequeno II ou maior

**Nível 1**:

* **Não realiza** alguma(s) das seguintes atividades essenciais do PAIF: **acompanhamento de famílias, e/ou grupo/oficina com famílias, e/ou visitas domiciliares, e/ou orientação**; ou
* Possui **articulação frágil ou inexistente** com os Serviços de Educação, com os Serviços de Saúde e com os CREAS; ou 
* Não possui profissionais de Serviço Social nem de Psicologia.

**Nível 2**:

* **Executa o PAIF**, realizando no mínimo as seguintes atividades: **acompanhamento de famílias, grupo/oficina com famílias e visitas domiciliares**; e 
* Possui **forte articulação com pelo menos um dos seguintes Serviços: Serviços de Educação, Serviços de Saúde e CREAS**.

**Nível 3**:

* **Executa o PAIF** realizando no mínimo as seguintes atividades: **acompanhamento de famílias, grupo/oficina com famílias, visitas domiciliares e orientação/acompanhamento para inserção no BPC**; e
* Possui oferta de Serviço de Convivência **pelo menos para um ciclo de vida** (oferta direta do CRAS ou por meio de unidades a ele referenciadas); e
* Possui **forte articulação com o(s) CREAS e com os Serviços de Educação e Saúde** no território.

**Nível 4**:

* Tem **quantidade média de famílias em acompanhamento no mês, dividida pela equipe técnica** (Assistentes Sociais e Psicólogos) não inferior a 20 nem superior a 100; e
* **Executa o PAIF** realizando no mínimo as seguintes atividades: **acompanhamento de famílias; grupo/oficina com famílias; visitas domiciliares; palestras, campanhas ou eventos comunitários; orientação/acompanhamento para inserção no BPC e acompanhamento dos encaminhamentos realizados**; e
* Possui oferta de Serviço de Convivência **para no mínimo dois ciclos de vida** (oferta direta do CRAS ou por meio de unidades a ele referenciadas); e
* Possui **forte articulação com o(s) CREAS e com os Serviços de Educação e Saúde** no território; e
* **Funciona** no mínimo **5 dias** por semana e **40 horas** semanais.

**Nível 5**:

* Tem **quantidade média de famílias em acompanhamento no mês, dividida pela equipe técnica** (Assistentes Sociais e Psicólogos) não inferior a 20 nem superior a 100; e
* **Executa o PAIF** realizando no mínimo as seguintes atividades: **acompanhamento de famílias; grupo/oficina com famílias; visitas domiciliares; palestras, campanhas ou eventos comunitários; orientação/acompanhamento para inserção no BPC e acompanhamento dos encaminhamentos realizados**; e
* Possui profissionais de Serviço Social e de Psicologia; e
* Possui oferta de Serviço de Convivência, **para no mínimo três ciclos de vida** (oferta direta do CRAS ou por meio de unidades a ele referenciadas); e
* **Realiza no próprio CRAS o cadastramento/atualização cadastral do CadÚnico**, sem utilizar para isso os profissionais de nível superior do PAIF; e
* Possui **forte articulação com o(s) CREAS e com os Serviços de Educação e Saúde** no território; e
* **Funciona** no mínimo **5 dias** por semana e **40 horas** semanais.

# Indicador de Desenvolvimento dos CREAS

O ID CREAS é um indicador sintético que retrata o grau de desenvolvimento do CREAS. Ele é composto por três dimensões: Estrutura Física, Recursos Humanos e Serviços & Benefícios. Em cada dimensão é atribuída uma nota de 1 a 5 de acordo com critérios indicativos do nível de desenvolvimento do CREAS, sendo 5 o nível máximo de desenvolvimento. O ID CREAS é a média das notas alcançadas nas três dimensões.

O @fig-idcreas mostra a evolução das médias do ID CREAS ao longo dos anos no Brasil e Grandes Regiões.

```{r}

tabela_medias <- f_media_regiao_2_grupos(idcreas_2014, `IDCREAS sintético`, `Código IBGE`, "ID CREAS", "2014") %>%
  bind_rows(f_media_regiao_2_grupos(idcreas_2014, `Dimensão Estrutura Física`, `Código IBGE`, "Estrutura Física", "2014")) %>%
  bind_rows(f_media_regiao_2_grupos(idcreas_2014, `Dimensão Recursos Humanos`, `Código IBGE`, "Recursos Humanos", "2014")) %>%
  bind_rows(f_media_regiao_2_grupos(idcreas_2014, `Dimensão Serviços`, `Código IBGE`, "Serviços & Benefícios", "2014")) %>%

  bind_rows(f_media_regiao_2_grupos(idcreas_2015, `IDCREAS sintético`, Região, "ID CREAS", "2015")) %>%
  bind_rows(f_media_regiao_2_grupos(idcreas_2015, `Dimensão Estrutura Física`, Região, "Estrutura Física", "2015")) %>%
  bind_rows(f_media_regiao_2_grupos(idcreas_2015, `Dimensão Recursos Humanos`, Região, "Recursos Humanos", "2015")) %>%
  bind_rows(f_media_regiao_2_grupos(idcreas_2015, `Dimensão Serviços`, Região, "Serviços & Benefícios", "2015")) %>%

  bind_rows(f_media_regiao_2_grupos(idcreas_2016, `IDCREAS 2016`, IBGE, "ID CREAS", "2016")) %>%
  bind_rows(f_media_regiao_2_grupos(idcreas_2016, `Dimensão Estrutura Física`, IBGE, "Estrutura Física", "2016")) %>%
  bind_rows(f_media_regiao_2_grupos(idcreas_2016, `Dimensão Recursos Humanos`, IBGE, "Recursos Humanos", "2016")) %>%
  bind_rows(f_media_regiao_2_grupos(idcreas_2016, `Dimensão Serviços`, IBGE, "Serviços & Benefícios", "2016")) %>%

  bind_rows(f_media_regiao_2_grupos(idcreas_2017, IDCREAS, Região, "ID CREAS", "2017")) %>%
  bind_rows(f_media_regiao_2_grupos(idcreas_2017, `Estrutura Física`, Região, "Estrutura Física", "2017")) %>%
  bind_rows(f_media_regiao_2_grupos(idcreas_2017, `Recursos Humanos`, Região, "Recursos Humanos", "2017")) %>%
  bind_rows(f_media_regiao_2_grupos(idcreas_2017, `Serviços `, Região, "Serviços & Benefícios", "2017")) %>%

  bind_rows(f_media_regiao_2_grupos(idcreas_2018, ID_CREAS, Região, "ID CREAS", "2018")) %>%
  bind_rows(f_media_regiao_2_grupos(idcreas_2018, EF, Região, "Estrutura Física", "2018")) %>%
  bind_rows(f_media_regiao_2_grupos(idcreas_2018, `RH`, Região, "Recursos Humanos", "2018")) %>%
  bind_rows(f_media_regiao_2_grupos(idcreas_2018, `SERV`, Região, "Serviços & Benefícios", "2018")) %>%

  bind_rows(f_media_regiao_2_grupos(idcreas_2019, ID_CREAS, IBGE, "ID CREAS", "2019")) %>%
  bind_rows(f_media_regiao_2_grupos(idcreas_2019, `EF`, IBGE, "Estrutura Física", "2019")) %>%
  bind_rows(f_media_regiao_2_grupos(idcreas_2019, `RH`, IBGE, "Recursos Humanos", "2019")) %>%
  bind_rows(f_media_regiao_2_grupos(idcreas_2019, `SERV`, IBGE, "Serviços & Benefícios", "2019")) %>%

  bind_rows(f_media_regiao_2_grupos(idcreas_2020, ID_CREAS, Região, "ID CREAS", "2020")) %>%
  bind_rows(f_media_regiao_2_grupos(idcreas_2020, `EF`, Região, "Estrutura Física", "2020")) %>%
  bind_rows(f_media_regiao_2_grupos(idcreas_2020, `RH`, Região, "Recursos Humanos", "2020")) %>%
  bind_rows(f_media_regiao_2_grupos(idcreas_2020, `SERV`, Região, "Serviços & Benefícios", "2020")) %>%

  bind_rows(f_media_regiao_2_grupos(idcreas_2021, ID_CREAS, Região, "ID CREAS", "2021")) %>%
  bind_rows(f_media_regiao_2_grupos(idcreas_2021, `EF`, Região, "Estrutura Física", "2021")) %>%
  bind_rows(f_media_regiao_2_grupos(idcreas_2021, `RH`, Região, "Recursos Humanos", "2021")) %>%
  bind_rows(f_media_regiao_2_grupos(idcreas_2021, `SERV`, Região, "Serviços & Benefícios", "2021")) %>%

  bind_rows(f_media_regiao_2_grupos(idcreas_2022, idcreas, Região, "ID CREAS", "2022")) %>%
  bind_rows(f_media_regiao_2_grupos(idcreas_2022, `Estrutura Física`, Região, "Estrutura Física", "2022")) %>%
  bind_rows(f_media_regiao_2_grupos(idcreas_2022, `Recursos Humanos`, Região, "Recursos Humanos", "2022")) %>%
  bind_rows(f_media_regiao_2_grupos(idcreas_2022, `Serviços `, Região, "Serviços & Benefícios", "2022")) %>%

  bind_rows(f_media_regiao_2_grupos(idcreas_2023, IDCREAS, Região, "ID CREAS", "2023")) %>%
  bind_rows(f_media_regiao_2_grupos(idcreas_2023, `Estrutura Física`, Região, "Estrutura Física", "2023")) %>%
  bind_rows(f_media_regiao_2_grupos(idcreas_2023, `Recursos Humanos`, Região, "Recursos Humanos", "2023")) %>%
  bind_rows(f_media_regiao_2_grupos(idcreas_2023, `Serviços`, Região, "Serviços & Benefícios", "2023")) %>%

  mutate(Grupo1 = factor(Grupo1, levels = c("Estrutura Física",
                                          "Recursos Humanos",
                                          "Serviços & Benefícios",
                                          "ID CREAS")))

```

```{r fig-idcreas, fig.cap = "Indicador de Desenvolvimento do CREAS, médias:"}
#| fig-height: 10

  tabela_medias %>%
  filter(Grupo1 == "ID CREAS") %>%
  f_grafico_col_numero_flip_2_x(Região, m, Grupo2)

```

```{r fig-idcreas-1, fig.cap = "Indicador de Desenvolvimento do CREAS, médias:", eval=FALSE}
#| fig-height: 40

  tabela_medias %>% f_grafico_col_numero_flip_3_groups(Região, Grupo2, m, Grupo1)  

```

```{r fig-idcreas-2, fig.cap = "Indicador de Desenvolvimento do CREAS, médias:", eval=FALSE}
#| fig-height: 40

  tabela_medias %>% f_grafico_col_numero_flip_3_groups(Região, Grupo1, m, Grupo2)

```

```{r fig-idcreas-3, fig.cap = "Indicador de Desenvolvimento do CREAS, médias:", eval=FALSE}
#| fig-height: 40

  tabela_medias %>% f_grafico_col_numero_flip_3_groups(Grupo1, Região, m, Grupo2)

```

```{r fig-idcreas-4, fig.cap = "Indicador de Desenvolvimento do CREAS, médias:", eval=FALSE}
#| fig-height: 40

  tabela_medias %>% f_grafico_col_numero_flip_3_groups(Grupo1, Grupo2, m, Região)

```

```{r fig-idcreas-5, fig.cap = "Indicador de Desenvolvimento do CREAS, médias:", eval=FALSE}
#| fig-height: 40

  tabela_medias %>% f_grafico_col_numero_flip_3_groups(Grupo2, Grupo1, m, Região)

```

```{r fig-idcreas-6, fig.cap = "Indicador de Desenvolvimento do CREAS, médias:", eval=FALSE}
#| fig-height: 40

  tabela_medias %>% f_grafico_col_numero_flip_3_groups(Grupo2, Região, m, Grupo1)

```

```{r}

tabela_quant <- f_quantitativo_regiao_niveis(idcreas_2023, `Estrutura Física`, `Código IBGE`, "Estrutura Física") %>%
  bind_rows(f_quantitativo_regiao_niveis(idcreas_2023, `Recursos Humanos`, `Código IBGE`, "Recursos Humanos")) %>%
  bind_rows(f_quantitativo_regiao_niveis(idcreas_2023, `Serviços`, `Código IBGE`, "Serviços & Benefícios")) %>%

  mutate(Grupo2 = factor(Grupo2, levels = c("Estrutura Física",
                                            "Recursos Humanos",
                                            "Serviços & Benefícios")))

```

```{r fig-idcreas-niveis-1, fig.cap = "Indicador de Desenvolvimento do CREAS, quantitativo de CREAS em cada nível, 2023:", eval=FALSE}
#| fig-height: 20

  tabela_quant %>% f_grafico_col_numero_flip_3_groups(Região, Grupo2, n, Grupo1)

```

```{r fig-idcreas-niveis-2, fig.cap = "Indicador de Desenvolvimento do CREAS, quantitativo de CREAS em cada nível, 2023:", eval=FALSE}
#| fig-height: 20

  tabela_quant %>% f_grafico_col_numero_flip_3_groups(Região, Grupo1, n, Grupo2)

```

```{r fig-idcreas-niveis-3, fig.cap = "Indicador de Desenvolvimento do CREAS, quantitativo de CREAS em cada nível, 2023:", eval=FALSE}
#| fig-height: 20

  tabela_quant %>% f_grafico_col_numero_flip_3_groups(Grupo1, Região, n, Grupo2)

```

```{r fig-idcreas-niveis-4, fig.cap = "Indicador de Desenvolvimento do CREAS, quantitativo de CREAS em cada nível, 2023:", eval=FALSE}
#| fig-height: 20

  tabela_quant %>% f_grafico_col_numero_flip_3_groups(Grupo1, Grupo2, n, Região)

```

```{r fig-idcreas-niveis-5, fig.cap = "Indicador de Desenvolvimento do CREAS, quantitativo de CREAS em cada nível, 2023:", eval=FALSE}
#| fig-height: 20

  tabela_quant %>% f_grafico_col_numero_flip_3_groups(Grupo2, Grupo1, n, Região)

```

```{r fig-idcreas-niveis-6, fig.cap = "Indicador de Desenvolvimento do CREAS, quantitativo de CREAS em cada nível, 2023:", eval=FALSE}
#| fig-height: 20

  tabela_quant %>% f_grafico_col_numero_flip_3_groups(Grupo2, Região, n, Grupo1)

```

```{r}

tabela_perc <-
            f_percentual_regiao_niveis(idcreas_2023, `Estrutura Física`, `Código IBGE`, "Estrutura Física") %>%
  bind_rows(f_percentual_regiao_niveis(idcreas_2023, `Recursos Humanos`, `Código IBGE`, "Recursos Humanos")) %>%
  bind_rows(f_percentual_regiao_niveis(idcreas_2023, `Serviços`, `Código IBGE`, "Serviços & Benefícios")) %>%

  mutate(Grupo2 = factor(Grupo2, levels = c("Estrutura Física",
                                            "Recursos Humanos",
                                            "Serviços & Benefícios")))

```

```{r fig-idcreas-percentual, fig.cap = "Indicador de Desenvolvimento do CREAS, percentuais de CREAS em cada nível, 2023", eval=FALSE}

  tabela_perc %>% f_grafico_col_stack_percent_flip_2_x_groups(Região, Grupo2, Percentual, Grupo1)

```

```{r fig-idcreas-percentual-1, fig.cap = "Indicador de Desenvolvimento do CREAS, percentuais de CREAS em cada nível, 2023", eval=FALSE}

  tabela_perc %>% f_grafico_col_stack_percent_flip_2_x_groups(Grupo2, Região, Percentual, Grupo1)

```

As seções a seguir tratam de cada uma das 3 dimensões do ID CREAS.

## ID CREAS: Dimensão Estrutura Física

O @fig-idcreas-estrutura mostra a evolução ao longo dos anos das médias na dimensão de Estrutura Física do ID CREAS no Brasil e Grandes Regiões.

```{r fig-idcreas-estrutura, fig.cap = "Dimensão Estrutura Física do ID CREAS, médias:"}
#| fig-height: 10

  tabela_medias %>%
  filter(Grupo1 == "Estrutura Física") %>%
  f_grafico_col_numero_flip_2_x(Região, m, Grupo2)

```

```{r fig-idcreas-niveis-estrutura, fig.cap = "Dimensão Estrutura Física do ID CREAS, quantitativo de CREAS em cada nível, 2023:"}

  tabela_quant %>%
  filter(Grupo2 == "Estrutura Física") %>%
  f_grafico_col_numero_flip_2_x(Região, n, Grupo1)

```

As subseções a seguir descrevem os requisitos para cada nível do ID CREAS na dimensão Estrutura Física, de acordo com o porte do Município onde está o CREAS.

### Dimensão Estrutura Física: CREAS em municípios de porte Médio ou menor

**Nível 1**:

* Possui menos de 3 salas; e/ou
* Não possui banheiro; e/ou
* Faz compartilhamento dos espaços de atendimento.

**Nível 2**:

* Possui no mínimo 3 salas (atendimento e/ou administrativa); e
* Possui no mínimo 1 banheiro.

**Nível 3**:

* Possui no mínimo 3 salas (atendimento e/ou administrativa); e
* Possui recepção; e
* Possui no mínimo 1 banheiro; e
* Possui acessibilidade, ao menos parcial. 

**Nível 4**:

* Possui recepção; e
* Possui no mínimo 2 banheiros; e
* Possui 1 ou mais computadores com Internet; e
* Possui veículo próprio ou compartilhado; e
* Possui acessibilidade, ao menos parcial; e
* Possui 3 salas ou mais para atendimento (5 se CREAS Regional).

**Nível 5**:

* Possui recepção; e
* Possui no mínimo 2 banheiros; e
* Possui 1 ou mais sala Administrativa; e
* Possui kit equipamento: Telefone, Impressora, 2 ou mais computadores com Internet e Veículo próprio ou compartilhado; e
* Possui acessibilidade (com ou sem ABNT); e
* Possui 3 salas ou mais para atendimento (5 se CREAS Regional), sendo pelo menos 1 com capacidade para 15 ou mais pessoas.

### Dimensão Estrutura Física: CREAS em municípios de porte Grande ou em Metrópole

**Nível 1**:

* Possui menos de 3 salas; e/ou
* Não possui banheiro; e/ou
* Faz compartilhamento dos espaços de atendimento.

**Nível 2**:

* Possui no mínimo 3 salas (atendimento e/ou administrativa); e
* Possui no mínimo 1 banheiro.

**Nível 3**:

* Possui no mínimo 3 salas (atendimento e/ou administrativa); e
* Possui recepção; e
* Possui no mínimo 1 banheiro; e
* Possui acessibilidade, ao menos parcial. 

**Nível 4**:

* Possui recepção; e
* Possui no mínimo 2 banheiros; e
* Possui 1 ou mais computadores com Internet; e
* Possui veículo próprio ou compartilhado; e
* Possui acessibilidade, ao menos parcial; e
* Possui 5 salas ou mais para atendimento.

**Nível 5**:

* Possui recepção; e
* Possui no mínimo 2 banheiros; e
* Possui 1 ou mais sala Administrativa; e
* Possui kit equipamento: Telefone, Impressora, 2 ou mais computadores com Internet e Veículo próprio ou compartilhado; e
* Possui acessibilidade (com ou sem ABNT); e
* Possui 5 salas ou mais para atendimento, sendo pelo menos 1 com capacidade para 15 ou mais pessoas.

## ID CREAS: Dimensão Recursos Humanos

O @fig-idcreas-rh mostra a evolução ao longo dos anos das médias na dimensão de Recursos Humanos do ID CREAS no Brasil e Grandes Regiões.

```{r fig-idcreas-rh, fig.cap = "Dimensão Recursos Humanos do ID CREAS, médias:"}
#| fig-height: 10

  tabela_medias %>%
  filter(Grupo1 == "Recursos Humanos") %>%
  f_grafico_col_numero_flip_2_x(Região, m, Grupo2)

```

```{r fig-idcreas-niveis-rh, fig.cap = "Dimensão Recursos Humanos do ID CREAS, quantitativo de CREAS em cada nível, 2023:"}

  tabela_quant %>%
  filter(Grupo2 == "Recursos Humanos") %>%
  f_grafico_col_numero_flip_2_x(Região, n, Grupo1)

```

As subseções a seguir descrevem os requisitos para cada nível do ID CREAS na dimensão Recursos Humanos, de acordo com o porte do Município onde está o CREAS.

### Dimensão Recursos Humanos: CREAS em municípios de porte Médio ou menor

**Nível 1**:

* Inexistência de Assistente Social ou de Psicólogo; ou
* Possuir menos de 3 trabalhadores (6, se CREAS Regional).

**Nível 2**:

* Tem quantidade total de trabalhadores (nível superior e médio) maior ou igual a 3 (6, se CREAS Regional); e
* Possui no mínimo 1 Assistente Social e 1 Psicólogo (além disso, se for CREAS Regional, o total de Assistentes Sociais mais Psicólogos deve ser maior ou igual a 4).

**Nível 3**:

* Possui Coordenador com nível superior; e
* Tem quantidade total de trabalhadores (nível superior e médio) maior ou igual a 5 (10, se CREAS Regional), sendo no mínimo 3 (5, se CREAS Regional) deles de nível superior; e
* Possui no mínimo 1 Assistente Social e 1 Psicólogo (além disso, se for CREAS Regional, o total de Assistentes Sociais mais Psicólogos deve ser maior ou igual a 4).

**Nível 4**:

* Possui no mínimo 1 Advogado; e
* Possui Coordenador com nível superior; e
* Tem quantidade total de trabalhadores (nível superior e médio) maior ou igual a 5 (10, se CREAS Regional), sendo no mínimo 4 (6, se CREAS Regional) deles de nível superior; e
* Possui no mínimo 1 Assistente Social e 1 Psicólogo (além disso, se for CREAS Regional, o total de Assistentes Sociais mais Psicólogos deve ser maior ou igual a 4).

**Nível 5**:

* Possui no mínimo 1 Advogado; e
* Possui Coordenador com nível superior; e
* Tem quantidade total de trabalhadores (nível superior e médio) maior ou igual a 7 (14, se CREAS Regional), sendo no mínimo 4 (7, se CREAS Regional) deles de nível superior; e
* Possui no mínimo 1 Assistente Social (2, se CREAS Regional); e
* Possui no mínimo 1 Psicólogos (2, se CREAS Regional); e
* Possui no mínimo 1 trabalhador de nível superior com vínculo estatutário ou empregado público celetista (2, se CREAS Regional).

### Dimensão Recursos Humanos: CREAS em municípios de porte Grande ou em Metrópole

**Nível 1**:

* Inexistência de Assistente Social ou de Psicólogo; ou
* Possuir menos de 6 trabalhadores; ou
* Possuir menos de 4 profissionais das áreas de serviço social e psicologia.

**Nível 2**:

* Tem quantidade total de trabalhadores (nível superior e médio) maior ou igual a 6; e 
* Tem quantidade total de Assistentes Sociais mais Psicólogos maior ou igual a 4, sendo obrigatória a presença de profissionais destas duas áreas.

**Nível 3**:

* Possui Coordenador com nível superior; e
* Tem quantidade total de trabalhadores (nível superior e médio) maior ou igual a 10, sendo no mínimo 5 deles de nível superior; e 
* Tem quantidade total de Assistentes Sociais, mais Psicólogos, maior ou igual a 4, sendo obrigatória a presença de profissionais destas duas áreas.

**Nível 4**:

* Possui no mínimo 1 Advogado; e
* Possui Coordenador com nível superior; e
* Tem quantidade total de trabalhadores (nível superior e médio) maior ou igual a 10, sendo no mínimo 6 deles de nível superior; e 
* Tem quantidade total de Assistentes Sociais, mais Psicólogos, maior ou igual a 4, sendo obrigatória a presença de profissionais destas duas áreas.

**Nível 5**:

* Possui no mínimo 1 Advogado; e
* Possui Coordenador com nível superior; e
* Tem quantidade total de trabalhadores (nível superior e médio) maior ou igual a 14, sendo no mínimo 7 deles de nível superior; e 
* Possui no mínimo 2 Assistentes Sociais; e
* Possui no mínimo 2 Psicólogos; e
* Possui no mínimo 2 trabalhadores de nível superior com vínculo estatutário ou empregado público celetista. 

## ID CREAS: Dimensão Serviços & Benefícios

O @fig-idcreas-servicos mostra a evolução ao longo dos anos das médias da dimensão de Serviços & Benefícios do ID CREAS no Brasil e Grandes Regiões.

```{r fig-idcreas-servicos, fig.cap = "Dimensão Serviços & Benefícios do ID CREAS, médias:"}
#| fig-height: 10

  tabela_medias %>%
  filter(Grupo1 == "Serviços & Benefícios") %>%
  f_grafico_col_numero_flip_2_x(Região, m, Grupo2)

```

```{r fig-idcreas-niveis-servicos, fig.cap = "Dimensão Serviços & Benefícios do ID CREAS, quantitativo de CREAS em cada nível, 2023:"}

  tabela_quant %>%
  filter(Grupo2 == "Serviços & Benefícios") %>%
  f_grafico_col_numero_flip_2_x(Região, n, Grupo1)

```

As subseções a seguir descrevem os requisitos para cada nível do ID CREAS na dimensão Serviços & Benefícios, de acordo com o porte do Município onde está o CREAS.

### Dimensão Serviços & Benefícios: CREAS em municípios de porte Médio ou menor

**Nível 1**:

* Não realizar alguma(s) das seguintes atividades essenciais do PAEFI: Entrevistas de acolhida para avaliação inicial dos casos, Atendimento psicossocial individual/familiar, Visitas domiciliares, Elaboração de relatórios técnicos sobre casos em acompanhamento; ou
* Ter articulação frágil ou inexistente com o CRAS; ou
* Não possuir Assistente Social nem Psicólogo. 

**Nível 2**:

* Oferta o PAEFI assegurando a realização, pelo menos, das seguintes atividades: Entrevistas de acolhida para avaliação inicial dos casos, Atendimento psicossocial individual/familiar, Visitas domiciliares e Elaboração de relatórios técnicos sobre casos em acompanhamento; e
* Possui forte articulação com o CRAS.

**Nível 3**:

* Oferta o PAEFI assegurando a realização, pelo menos, das seguintes atividades: Entrevistas de acolhida para avaliação inicial dos casos, Atendimento psicossocial individual/familiar, Construção de Plano Individual e/ou Familiar de atendimento, Visitas domiciliares e Elaboração de relatórios técnicos sobre casos em acompanhamento; e
* Possui forte articulação com o CRAS e com o Conselho Tutelar; e
* Oferta atendimento para variadas situações de violência ou violação de direitos e para os diferentes ciclos de vida; e
* Oferta o Serviço de MSE (APLICA-SE SOMENTE SE O MUNICÍPIO RECEBER COFINANCIAMENTO ou se for CREAS Regional).

**Nível 4**:

* Oferta o PAEFI assegurando a realização, pelo menos, das seguintes atividades: Entrevistas de acolhida para avaliação inicial dos casos, Atendimento psicossocial em grupo, Atendimento psicossocial individual/familiar, Construção de Plano Individual e/ou Familiar de atendimento, Visitas domiciliares e Elaboração de relatórios técnicos sobre casos em acompanhamento; e
* Tem quantidade média de casos em acompanhamento no mês, dividida pela equipe técnica (AS + PSI) menor ou igual a 50 casos; e
* Oferta atendimento para variadas situações de violência ou violação de direitos e para os diferentes ciclos de vida; e
* Possui forte articulação com o CRAS e com o Conselho Tutelar; e
* Oferta o Serviço de MSE assegurando a elaboração do Plano Individual de Atendimento (PIA) do adolescente (APLICA-SE SOMENTE SE O MUNICÍPIO RECEBER COFINANCIAMENTO ou se for CREAS Regional); e
* Oferta o Serviço de Abordagem ou tem o Serviço referenciado (APLICA-SE SOMENTE SE O MUNICÍPIO RECEBER COFINANCIAMENTO ou se for CREAS Regional).

**Nível 5**:

* Oferta o PAEFI assegurando a realização, pelo menos, das seguintes atividades: Entrevistas de acolhida para avaliação inicial dos casos, Atendimento psicossocial em grupo, Atendimento psicossocial individual/familiar, Construção de Plano Individual e/ou Familiar de atendimento, Visitas domiciliares, Ações de mobilização e sensibilização para o enfrentamento das situações de violação de direitos e Elaboração de relatórios técnicos sobre casos em acompanhamento; e
* Oferta atendimento para variadas situações de violência ou violação de direitos e para os diferentes ciclos de vida; e
* Tem quantidade média de casos em acompanhamento no mês, dividida pela equipe técnica (AS + PSI) menor ou igual a 30 casos; e
* Possui Assistente Social e Psicólogo; e
* Funciona no mínimo 5 dias por semana e 40 horas semanais; e
* Oferta o Serviço de MSE assegurando a realização, pelo menos, das seguintes atividades: Ofertar LA e PSC; Acompanhamento de LA e PSC, com frequência de atendimento semanal ou quinzenal; Elaboração do Plano Individual de Atendimento (PIA) do adolescente e Atendimento do adolescente em grupos (APLICA-SE SOMENTE SE O MUNICÍPIO RECEBER COFINANCIAMENTO ou se for CREAS Regional); e
* Oferta o Serviço de Abordagem ou tem o Serviço referenciado (APLICA-SE SOMENTE SE O MUNICÍPIO RECEBER COFINANCIAMENTO ou se for CREAS Regional); e
* Mantém forte articulação com o CRAS e com o Conselho Tutelar.

### Dimensão Serviços & Benefícios: CREAS  em municípios de porte Grande ou em Metrópole

**Nível 1**:

* Não realizar alguma(s) das seguintes atividades essenciais do PAEFI: Entrevistas de acolhida para avaliação inicial dos casos, Atendimento psicossocial individual/familiar, Visitas domiciliares, Elaboração de relatórios técnicos sobre casos em acompanhamento; ou
* Ter articulação frágil ou inexistente com o CRAS; ou
* Não possuir Assistente Social nem Psicólogo. 

**Nível 2**:

* Oferta o PAEFI assegurando a realização, pelo menos, das seguintes atividades: Entrevistas de acolhida para avaliação inicial dos casos, Atendimento psicossocial individual/familiar, Visitas domiciliares e Elaboração de relatórios técnicos sobre casos em acompanhamento; e
* Possui forte articulação com o CRAS.

**Nível 3**:

* Oferta o PAEFI assegurando a realização, pelo menos, das seguintes atividades: Entrevistas de acolhida para avaliação inicial dos casos, Atendimento psicossocial individual/familiar, Construção de Plano Individual e/ou Familiar de atendimento, Visitas domiciliares e Elaboração de relatórios técnicos sobre casos em acompanhamento; e
* Possui forte articulação com o CRAS e com o Conselho Tutelar; e
* Oferta atendimento para variadas situações de violência ou violação de direitos e para os diferentes ciclos de vida; e
* Oferta o Serviço de MSE.

**Nível 4**:

* Oferta o PAEFI assegurando a realização, pelo menos, das seguintes atividades: Entrevistas de acolhida para avaliação inicial dos casos, Atendimento psicossocial em grupo, Atendimento psicossocial individual/familiar, Construção de Plano Individual e/ou Familiar de atendimento, Visitas domiciliares e Elaboração de relatórios técnicos sobre casos em acompanhamento; e
* Tem quantidade média de casos em acompanhamento no mês, dividida pela equipe técnica (AS + PSI) menor ou igual a 50 casos; e
* Oferta atendimento para variadas situações de violência ou violação de direitos e para os diferentes ciclos de vida; e
* Possui forte articulação com o CRAS e com o Conselho Tutelar; e
* Oferta o Serviço de MSE assegurando a elaboração do Plano Individual de Atendimento (PIA) do adolescente; e
* Oferta o Serviço de Abordagem ou tem o Serviço referenciado.

**Nível 5**:

* Oferta o PAEFI assegurando a realização, pelo menos, das seguintes atividades: Entrevistas de acolhida para avaliação inicial dos casos, Atendimento psicossocial em grupo, Atendimento psicossocial individual/familiar, Construção de Plano Individual e/ou Familiar de atendimento, Visitas domiciliares, Ações de mobilização e sensibilização para o enfrentamento das situações de violação de direitos e Elaboração de relatórios técnicos sobre casos em acompanhamento; e
* Oferta atendimento para variadas situações de violência ou violação de direitos e para os diferentes ciclos de vida; e
* Tem quantidade média de casos em acompanhamento no mês, dividida pela equipe técnica (AS + PSI) menor ou igual a 30 casos; e
* Possui Assistente Social e Psicólogo; e
* Funciona no mínimo 5 dias por semana e 40 horas semanais; e
* Oferta o Serviço de MSE assegurando a realização, pelo menos, das seguintes atividades: Ofertar LA e PSC; Acompanhamento de LA e PSC, com frequência de atendimento semanal ou quinzenal; Elaboração do Plano Individual de Atendimento (PIA) do adolescente e Atendimento do adolescente em grupos; e
* Mantém forte articulação com o CRAS, com o Conselho Tutelar e com Serviços de Acolhimento; e
* Oferta o Serviço de Abordagem ou tem o Serviço referenciado.

# Indicador de Desenvolvimento dos Conselhos

O ID Conselho é um indicador sintético de desenvolvimento com o objetivo de avaliar o controle social no SUAS. Ele é composto por três dimensões: Estrutura Administrativa, Dinâmica de Funcionamento e Composição do Conselho. Em cada dimensão é atribuída uma nota de 1 a 5 de acordo com critérios indicativos do nível de desenvolvimento do Conselho, sendo 5 o nível máximo de desenvolvimento. O ID Conselho é a média das notas alcançadas nas três dimensões.

O @fig-idconselho mostra a evolução das médias do ID Conselho ao longo dos anos no Brasil e Grandes Regiões.

```{r}

tabela_medias <- f_media_regiao_2_grupos(idconselho_2014, IDConselho, IBGE, "ID Conselho", "2014") %>%
  bind_rows(f_media_regiao_2_grupos(idconselho_2014, `Estrutura Administrativa`, IBGE, "Estrutura Administrativa", "2014")) %>%
  bind_rows(f_media_regiao_2_grupos(idconselho_2014, `Dinâmica de Funcionamento`, IBGE, "Dinâmica de Funcionamento", "2014")) %>%
  bind_rows(f_media_regiao_2_grupos(idconselho_2014, `Composição do Conselho`, IBGE, "Composição do Conselho", "2014")) %>%

  bind_rows(f_media_regiao_2_grupos(idconselho_2015, `IDConselho - 2015`, IBGE, "ID Conselho", "2015")) %>%
  bind_rows(f_media_regiao_2_grupos(idconselho_2015, `Estrutura Administrativa`, IBGE, "Estrutura Administrativa", "2015")) %>%
  bind_rows(f_media_regiao_2_grupos(idconselho_2015, `Dinâmica de Funcionamento`, IBGE, "Dinâmica de Funcionamento", "2015")) %>%
  bind_rows(f_media_regiao_2_grupos(idconselho_2015, `Composição do Conselho`, IBGE, "Composição do Conselho", "2015")) %>%

  bind_rows(f_media_regiao_2_grupos(idconselho_2016, IDConselho, IBGE, "ID Conselho", "2016")) %>%
  bind_rows(f_media_regiao_2_grupos(idconselho_2016, `Estrutura Administrativa`, IBGE, "Estrutura Administrativa", "2016")) %>%
  bind_rows(f_media_regiao_2_grupos(idconselho_2016, `Dinâmica de Funcionamento`, IBGE, "Dinâmica de Funcionamento", "2016")) %>%
  bind_rows(f_media_regiao_2_grupos(idconselho_2016, `Composição do Conselho`, IBGE, "Composição do Conselho", "2016")) %>%

  bind_rows(f_media_regiao_2_grupos(idconselho_2017, IDConselho, IBGE, "ID Conselho", "2017")) %>%
  bind_rows(f_media_regiao_2_grupos(idconselho_2017, `Estrutura Administrativa`, IBGE, "Estrutura Administrativa", "2017")) %>%
  bind_rows(f_media_regiao_2_grupos(idconselho_2017, `Dinâmica de Funcionamento`, IBGE, "Dinâmica de Funcionamento", "2017")) %>%
  bind_rows(f_media_regiao_2_grupos(idconselho_2017, `Composição do Conselho`, IBGE, "Composição do Conselho", "2017")) %>%

  bind_rows(f_media_regiao_2_grupos(idconselho_2018, IDConselho, IBGE, "ID Conselho", "2018")) %>%
  bind_rows(f_media_regiao_2_grupos(idconselho_2018, `Estrutura Administrativa`, IBGE, "Estrutura Administrativa", "2018")) %>%
  bind_rows(f_media_regiao_2_grupos(idconselho_2018, `Dinâmica de Funcionamento`, IBGE, "Dinâmica de Funcionamento", "2018")) %>%
  bind_rows(f_media_regiao_2_grupos(idconselho_2018, `Composição do Conselho`, IBGE, "Composição do Conselho", "2018")) %>%

  bind_rows(f_media_regiao_2_grupos(idconselho_2019, IDConselho, IBGE, "ID Conselho", "2019")) %>%
  bind_rows(f_media_regiao_2_grupos(idconselho_2019, `Estrutura Administrativa`, IBGE, "Estrutura Administrativa", "2019")) %>%
  bind_rows(f_media_regiao_2_grupos(idconselho_2019, `Dinâmica de Funcionamento`, IBGE, "Dinâmica de Funcionamento", "2019")) %>%
  bind_rows(f_media_regiao_2_grupos(idconselho_2019, `Composição do Conselho`, IBGE, "Composição do Conselho", "2019")) %>%

  bind_rows(f_media_regiao_2_grupos(idconselho_2020, IDConselho, IBGE, "ID Conselho", "2020")) %>%
  bind_rows(f_media_regiao_2_grupos(idconselho_2020, `Estrutura Administrativa`, IBGE, "Estrutura Administrativa", "2020")) %>%
  bind_rows(f_media_regiao_2_grupos(idconselho_2020, `Dinâmica de Funcionamento`, IBGE, "Dinâmica de Funcionamento", "2020")) %>%
  bind_rows(f_media_regiao_2_grupos(idconselho_2020, `Composição do Conselho`, IBGE, "Composição do Conselho", "2020")) %>%

  bind_rows(f_media_regiao_2_grupos(idconselho_2021, IDConselho, IBGE, "ID Conselho", "2021")) %>%
  bind_rows(f_media_regiao_2_grupos(idconselho_2021, `Estrutura Administrativa`, IBGE, "Estrutura Administrativa", "2021")) %>%
  bind_rows(f_media_regiao_2_grupos(idconselho_2021, `Dinâmica de Funcionamento`, IBGE, "Dinâmica de Funcionamento", "2021")) %>%
  bind_rows(f_media_regiao_2_grupos(idconselho_2021, `Composição do Conselho`, IBGE, "Composição do Conselho", "2021")) %>%

  bind_rows(f_media_regiao_2_grupos(idconselho_2022, IDConselho, IBGE, "ID Conselho", "2022")) %>%
  bind_rows(f_media_regiao_2_grupos(idconselho_2022, `Estrutura Administrativa`, IBGE, "Estrutura Administrativa", "2022")) %>%
  bind_rows(f_media_regiao_2_grupos(idconselho_2022, `Dinâmica de Funcionamento`, IBGE, "Dinâmica de Funcionamento", "2022")) %>%
  bind_rows(f_media_regiao_2_grupos(idconselho_2022, `Composição do Conselho`, IBGE, "Composição do Conselho", "2022")) %>%

  bind_rows(f_media_regiao_2_grupos(idconselho_2023, IDConselho, IBGE7, "ID Conselho", "2023")) %>%
  bind_rows(f_media_regiao_2_grupos(idconselho_2023, `Estrutura Administrativa`, IBGE7, "Estrutura Administrativa", "2023")) %>%
  bind_rows(f_media_regiao_2_grupos(idconselho_2023, `Dinâmica de Funcionamento`, IBGE7, "Dinâmica de Funcionamento", "2023")) %>%
  bind_rows(f_media_regiao_2_grupos(idconselho_2023, `Composição do Conselho`, IBGE7, "Composição do Conselho", "2023")) %>%

  mutate(Grupo1 = factor(Grupo1, levels = c("Estrutura Administrativa",
                                          "Dinâmica de Funcionamento",
                                          "Composição do Conselho",
                                          "ID Conselho")))

```

```{r fig-idconselho, fig.cap = "Indicador de Desenvolvimento dos Conselhos, médias:"}
#| fig-height: 10

  tabela_medias %>%
  filter(Grupo1 == "ID Conselho") %>%
  f_grafico_col_numero_flip_2_x(Região, m, Grupo2)

```

```{r fig-idconselho-1, fig.cap = "Indicador de Desenvolvimento dos Conselhos, médias:", eval=FALSE}
#| fig-height: 40

  tabela_medias %>% f_grafico_col_numero_flip_3_groups(Região, Grupo2, m, Grupo1)  

```

```{r fig-idconselho-2, fig.cap = "Indicador de Desenvolvimento dos Conselhos, médias:", eval=FALSE}
#| fig-height: 40

  tabela_medias %>% f_grafico_col_numero_flip_3_groups(Região, Grupo1, m, Grupo2)

```

```{r fig-idconselho-3, fig.cap = "Indicador de Desenvolvimento dos Conselhos, médias:", eval=FALSE}
#| fig-height: 40

  tabela_medias %>% f_grafico_col_numero_flip_3_groups(Grupo1, Região, m, Grupo2)

```

```{r fig-idconselho-4, fig.cap = "Indicador de Desenvolvimento dos Conselhos, médias:", eval=FALSE}
#| fig-height: 40

  tabela_medias %>% f_grafico_col_numero_flip_3_groups(Grupo1, Grupo2, m, Região)

```

```{r fig-idconselho-5, fig.cap = "Indicador de Desenvolvimento dos Conselhos, médias:", eval=FALSE}
#| fig-height: 40

  tabela_medias %>% f_grafico_col_numero_flip_3_groups(Grupo2, Grupo1, m, Região)

```

```{r fig-idconselho-6, fig.cap = "Indicador de Desenvolvimento dos Conselhos, médias:", eval=FALSE}
#| fig-height: 40

  tabela_medias %>% f_grafico_col_numero_flip_3_groups(Grupo2, Região, m, Grupo1)

```

```{r}

tabela_quant <- f_quantitativo_regiao_niveis(idconselho_2023, `Estrutura Administrativa`, IBGE7, "Estrutura Administrativa") %>%
  bind_rows(f_quantitativo_regiao_niveis(idconselho_2023, `Dinâmica de Funcionamento`, IBGE7, "Dinâmica de Funcionamento")) %>%
  bind_rows(f_quantitativo_regiao_niveis(idconselho_2023, `Composição do Conselho`, IBGE7, "Composição do Conselho")) %>%

  mutate(Grupo2 = factor(Grupo2, levels = c("Estrutura Administrativa",
                                            "Dinâmica de Funcionamento",
                                            "Composição do Conselho")))

```

```{r fig-idconselho-niveis, fig.cap = "Indicador de Desenvolvimento dos Conselhos, quantitativo de Conselhos em cada nível, 2023:", eval=FALSE}
#| fig-height: 20

  tabela_quant %>% f_grafico_col_numero_flip_3_groups(Região, Grupo2, n, Grupo1)

```

```{r fig-idconselho-niveis-2, fig.cap = "Indicador de Desenvolvimento dos Conselhos, quantitativo de Conselhos em cada nível, 2023:", eval=FALSE}
#| fig-height: 20

  tabela_quant %>% f_grafico_col_numero_flip_3_groups(Região, Grupo1, n, Grupo2)

```

```{r fig-idconselho-niveis-3, fig.cap = "Indicador de Desenvolvimento dos Conselhos, quantitativo de Conselhos em cada nível, 2023:", eval=FALSE}
#| fig-height: 20

  tabela_quant %>% f_grafico_col_numero_flip_3_groups(Grupo1, Região, n, Grupo2)

```

```{r fig-idconselho-niveis-4, fig.cap = "Indicador de Desenvolvimento dos Conselhos, quantitativo de Conselhos em cada nível, 2023:", eval=FALSE}
#| fig-height: 20

  tabela_quant %>% f_grafico_col_numero_flip_3_groups(Grupo1, Grupo2, n, Região)

```

```{r fig-idconselho-niveis-5, fig.cap = "Indicador de Desenvolvimento dos Conselhos, quantitativo de Conselhos em cada nível, 2023:", eval=FALSE}
#| fig-height: 20

  tabela_quant %>% f_grafico_col_numero_flip_3_groups(Grupo2, Grupo1, n, Região)

```

```{r fig-idconselho-niveis-6, fig.cap = "Indicador de Desenvolvimento dos Conselhos, quantitativo de Conselhos em cada nível, 2023:", eval=FALSE}
#| fig-height: 20

  tabela_quant %>% f_grafico_col_numero_flip_3_groups(Grupo2, Região, n, Grupo1)

```

```{r}

tabela_perc <-
            f_percentual_regiao_niveis(idconselho_2023, `Estrutura Administrativa`, IBGE7, "Estrutura Administrativa") %>%
  bind_rows(f_percentual_regiao_niveis(idconselho_2023, `Dinâmica de Funcionamento`, IBGE7, "Dinâmica de Funcionamento")) %>%
  bind_rows(f_percentual_regiao_niveis(idconselho_2023, `Composição do Conselho`, IBGE7, "Composição do Conselho")) %>%

  mutate(Grupo2 = factor(Grupo2, levels = c("Estrutura Administrativa",
                                            "Dinâmica de Funcionamento",
                                            "Composição do Conselho")))

```

```{r fig-idconselho-percentual, fig.cap = "Indicador de Desenvolvimento dos Conselhos, percentuais de Conselhos em cada nível, 2023", eval=FALSE}

  tabela_perc %>% f_grafico_col_stack_percent_flip_2_x_groups(Região, Grupo2, Percentual, Grupo1)

```

```{r fig-idconselho-percentual-1, fig.cap = "Indicador de Desenvolvimento dos Conselhos, percentuais de Conselhos em cada nível, 2023", eval=FALSE}

  tabela_perc %>% f_grafico_col_stack_percent_flip_2_x_groups(Grupo2, Região, Percentual, Grupo1)

```

As seções a seguir tratam de cada uma das 3 dimensões do ID Conselho.

## ID Conselho: Dimensão Estrutura Administrativa

O @fig-idconselho-estrutura mostra a evolução ao longo dos anos das médias na dimensão de Estrutura Administrativa do ID Conselho no Brasil e Grandes Regiões.

```{r fig-idconselho-estrutura, fig.cap = "Dimensão Estrutura Administrativa do ID Conselho, médias:"}
#| fig-height: 10

  tabela_medias %>%
  filter(Grupo1 == "Estrutura Administrativa") %>%
  f_grafico_col_numero_flip_2_x(Região, m, Grupo2)

```

```{r fig-idconselho-niveis-estrutura, fig.cap = "Dimensão Estrutura Administrativa do ID Conselho, quantitativo de Conselhos em cada nível, 2023:"}

  tabela_quant %>%
  filter(Grupo2 == "Estrutura Administrativa") %>%
  f_grafico_col_numero_flip_2_x(Região, n, Grupo1)

```

As subseções a seguir descrevem os requisitos para cada nível do ID Conselho na dimensão Estrutura Administrativa, de acordo com o porte do Município onde está o Conselho.

### Dimensão Estrutura Administrativa: Conselhos em municípios de porte Médio ou menor

**Nível 1**:

* **Não** possui previsão de recursos na Lei Orçamentária Anual e **não** utiliza para as despesas de seu funcionamento o mínimo de 3% do IGD; ou 
* **Não** possui sala (exclusiva ou compartilhada); ou 
* **Não** possui Secretaria Executiva.

**Nível 2**:

* Possui previsão de recursos na Lei Orçamentária Anual ou utiliza para as despesas de seu funcionamento o mínimo de 3% do IGD; e
* Possui uma ou mais salas de uso exclusivo ou compartilhado; e
* Possui Secretaria Executiva. 

**Nível 3**:

* Possui previsão de recursos na Lei Orçamentária Anual ou utiliza para as despesas de seu funcionamento o mínimo de 3% do IGD; e
* Possui Secretaria Executiva; e 
* Possui um ou mais computadores conectados à internet; e
* Possui telefone de uso exclusivo ou compartilhado; e
* Possui uma ou mais salas de uso exclusivo ou compartilhado.

**Nível 4**:

* Possui previsão de recursos na Lei Orçamentária Anual ou utiliza para as despesas de seu funcionamento o mínimo de 3% do IGD; e
* Possui Secretaria Executiva; e 
* Possui um ou mais computadores conectados à internet; e
* Possui telefone de uso exclusivo ou compartilhado; e
* Possui uma ou mais salas de uso exclusivo.

**Nível 5**:

* Possui previsão de recursos específicos na Lei Orçamentária Anual; e
* Utiliza para as despesas de seu funcionamento o mínimo de 3% do IGD; e
* Possui uma ou mais salas de uso exclusivo; e
* Possui Secretaria Executiva; e 
* Possui kit equipamento (veículo exclusivo ou compartilhado e um ou mais computadores conectados à internet); e
* Possui telefone de uso exclusivo ou compartilhado.

### Dimensão Estrutura Administrativa: Conselhos em municípios de porte Grande ou em Metrópole

**Nível 1**:

* **Não** possui previsão de recursos na Lei Orçamentária Anual e **não** utiliza para as despesas de seu funcionamento o mínimo de 3% do IGD; ou 
* **Não** possui sala (exclusiva ou compartilhada); ou 
* **Não** possui Secretaria Executiva.

**Nível 2**:

* Possui previsão de recursos na Lei Orçamentária Anual ou utiliza para as despesas de seu funcionamento o mínimo de 3% do IGD; e
* Possui uma ou mais salas de uso exclusivo ou compartilhado; e
* Possui Secretaria Executiva. 

**Nível 3**:

* Possui previsão de recursos na Lei Orçamentária Anual ou utiliza para as despesas de seu funcionamento o mínimo de 3% do IGD; e
* Possui Secretaria Executiva; e 
* Possui um ou mais computadores conectados à internet; e
* Possui telefone de uso exclusivo ou compartilhado; e
* Possui uma ou mais salas de uso exclusivo ou compartilhado.

**Nível 4**:

* Possui previsão de recursos na Lei Orçamentária Anual ou utiliza para as despesas de seu funcionamento o mínimo de 3% do IGD; e
* Possui Secretaria Executiva; e 
* Possui um ou mais computadores conectados à internet; e
* Possui telefone de uso exclusivo ou compartilhado; e
* Possui uma ou mais salas de uso exclusivo.

**Nível 5**:

* Possui previsão de recursos específicos na Lei Orçamentária Anual; e
* Utiliza para as despesas de seu funcionamento o mínimo de 3% do IGD; e
* Possui uma ou mais salas de uso exclusivo; e
* Possui Secretaria Executiva; e 
* Possui kit equipamento (veículo exclusivo ou compartilhado e um ou mais computadores conectados à internet); e
* Possui telefone de uso exclusivo do Conselho; e
* Tem Secretário Executivo exclusivo do Conselho de Assistência Social.

## ID Conselho: Dimensão Dinâmica de Funcionamento

O @fig-idconselho-dinamica mostra a evolução ao longo dos anos das médias na dimensão de Dinâmica de Funcionamento do ID Conselho no Brasil e Grandes Regiões.

```{r fig-idconselho-dinamica, fig.cap = "Dimensão Dinâmica de Funcionamento do ID Conselho, médias:"}
#| fig-height: 10

  tabela_medias %>%
  filter(Grupo1 == "Dinâmica de Funcionamento") %>%
  f_grafico_col_numero_flip_2_x(Região, m, Grupo2)

```

```{r fig-idconselho-niveis-dinamica, fig.cap = "Dimensão Dinâmica de Funcionamento do ID Conselho, quantitativo de Conselhos em cada nível, 2023:"}

  tabela_quant %>%
  filter(Grupo2 == "Dinâmica de Funcionamento") %>%
  f_grafico_col_numero_flip_2_x(Região, n, Grupo1)

```

Os requisitos para cada nível do ID Conselho na dimensão Dinâmica de Funcionamento são descritos a seguir:

**Nível 1**:

* **Não** realizou 6 ou mais reuniões plenárias no ano anterior (ordinárias e extraordinárias); ou
* **Não** deliberou sobre o Plano de Assistência Social.

**Nível 2**:

* Realizou 6 ou mais reuniões plenárias no ano anterior (ordinárias e extraordinárias); e
* Deliberou sobre o Plano de Assistência Social.

**Nível 3**:

* Realizou 6 ou mais reuniões plenárias no ano anterior (ordinárias e extraordinárias); e
* Possui Regimento Interno; e
* Deliberou sobre o Plano de Assistência Social; e
* Acompanha o cumprimento de deliberações da Conferência Municipal.

**Nível 4**:

* Realizou 8 ou mais reuniões plenárias no ano anterior (ordinárias e extraordinárias); e
* Possui Regimento Interno; e
* Deliberou sobre o orçamento do executivo; e
* Deliberou sobre o Plano de Assistência Social; e
* É instância de Controle Social do Bolsa Família; e
* Acompanha o cumprimento de deliberações da Conferência Municipal.

**Nível 5**:

* Realizou 10 ou mais reuniões plenárias no ano anterior (ordinárias e extraordinárias); e
* Possui Regimento Interno; e
* Deliberou sobre o orçamento do executivo; e
* Deliberou sobre o Plano de Assistência Social; e
* É instância de Controle Social do Bolsa Família; e
* Acompanha o cumprimento de deliberações da Conferência Municipal; e
* Fiscaliza os serviços, programas e projetos da rede pública e privada (ou fiscaliza somente a rede pública quando não existe rede privada); e
* Realiza reuniões/ações de mobilização ou descentralizadas ou ampliadas.


## ID Conselho: Dimensão Composição do Conselho

O @fig-idconselho-composicao mostra a evolução ao longo dos anos das médias da dimensão de Composição do Conselho do ID Conselho no Brasil e Grandes Regiões.

```{r fig-idconselho-composicao, fig.cap = "Dimensão Composição do Conselho do ID Conselho, médias:"}
#| fig-height: 10

  tabela_medias %>%
  filter(Grupo1 == "Composição do Conselho") %>%
  f_grafico_col_numero_flip_2_x(Região, m, Grupo2)

```

```{r fig-idconselho-niveis-composicao, fig.cap = "Dimensão Composição do Conselho do ID Conselho, quantitativo de Conselhos em cada nível, 2023:"}

  tabela_quant %>%
  filter(Grupo2 == "Composição do Conselho") %>%
  f_grafico_col_numero_flip_2_x(Região, n, Grupo1)

```

As subseções a seguir descrevem os requisitos para cada nível do ID Conselho na dimensão Composição do Conselho, de acordo com o porte do Município onde está o Conselho.

### Dimensão Composição do Conselho: Conselhos em municípios de porte Médio ou menor

**Nível 1**:

* Possui menos de 6 conselheiros titulares; ou 
* **Não** possui conselheiros titulares representantes de usuários nem de organização de usuários; ou 
* **Não** possui alternância na presidência entre os representantes de governo e os representantes da sociedade civil. 

**Nível 2**:

* Possui no mínimo 6 conselheiros titulares; e
* Possui pelo menos um conselheiro titular representante de usuários ou organização de usuários; e
* Possui alternância na presidência entre os representantes de governo e os representantes da sociedade civil. 

**Nível 3**:

* Possui no mínimo 6 conselheiros titulares; e
* Possui pelo menos um conselheiro titular representante de usuários ou organização de usuários; e
* Possui pelo menos um conselheiro titular representante de trabalhadores do setor; e
* Possui alternância na presidência entre os representantes de governo e os representantes da sociedade civil. 

**Nível 4**:

* Possui no mínimo 6 conselheiros titulares; e
* Possui representantes da sociedade civil eleitos por assembleias constituídas para esse fim; e
* Possui pelo menos um conselheiro titular representante de usuários ou organização de usuários; e
* Possui pelo menos um conselheiro titular representante de trabalhadores do setor; e
* Possui alternância na presidência entre os representantes de governo e os representantes da sociedade civil; e
* Possui Presidente e Vice-Presidente eleitos em plenária; e
* Permite que o Conselheiro possa ser reconduzido uma única vez. 

**Nível 5**:

* Possui no mínimo 8 conselheiros titulares; e
* Possui representantes da sociedade civil eleitos por assembleias constituídas para esse fim; e
* Possui pelo menos um conselheiro titular representante de usuários ou organização de usuários; e
* Possui pelo menos um conselheiro titular representante de trabalhadores do setor; e
* Possui alternância na presidência entre os representantes de governo e os representantes da sociedade civil; e
* Possui Presidente e Vice-Presidente eleitos em plenária; e
* Permite que o Conselheiro possa ser reconduzido uma única vez; e
* Possui representação governamental da área de assistência, saúde e educação.

### Dimensão Composição do Conselho: Conselhos  em municípios de porte Grande ou em Metrópole

**Nível 1**:

* Possui menos de 6 conselheiros titulares; ou 
* **Não** possui conselheiros titulares representantes de usuários nem de organização de usuários; ou 
* **Não** possui alternância na presidência entre os representantes de governo e os representantes da sociedade civil. 

**Nível 2**:

* Possui no mínimo 6 conselheiros titulares; e
* Possui pelo menos um conselheiro titular representante de usuários ou organização de usuários; e
* Possui alternância na presidência entre os representantes de governo e os representantes da sociedade civil. 

**Nível 3**:

* Possui no mínimo 6 conselheiros titulares; e
* Possui pelo menos um conselheiro titular representante de usuários ou organização de usuários; e
* Possui pelo menos um conselheiro titular representante de trabalhadores do setor; e
* Possui alternância na presidência entre os representantes de governo e os representantes da sociedade civil. 

**Nível 4**:

* Possui no mínimo 6 conselheiros titulares; e
* Possui representantes da sociedade civil eleitos por assembleias constituídas para esse fim; e
* Possui pelo menos um conselheiro titular representante de usuários ou organização de usuários; e
* Possui pelo menos um conselheiro titular representante de trabalhadores do setor; e
* Possui alternância na presidência entre os representantes de governo e os representantes da sociedade civil; e
* Possui Presidente e Vice-Presidente eleitos em plenária; e
* Permite que o Conselheiro possa ser reconduzido uma única vez. 

**Nível 5**:

* Possui no mínimo 10 conselheiros titulares; e
* Possui representantes da sociedade civil eleitos por assembleias constituídas para esse fim; e
* Possui pelo menos um conselheiro titular representante de usuários ou organização de usuários; e
* Possui pelo menos um conselheiro titular representante de trabalhadores do setor; e
* Possui alternância na presidência entre os representantes de governo e os representantes da sociedade civil; e
* Possui Presidente e Vice-Presidente eleitos em plenária; e
* Permite que o Conselheiro possa ser reconduzido uma única vez; e
* Possui representação governamental da área de assistência, saúde e educação.
