---
title: "Indicadores Censo SUAS 2024"
# author: "SAGICAD e SNAS / MDS"

subtitle: "Indicadores Sintéticos de Desenvolvimento"

sidebar: municipais

format:
  html:
    include-in-header:
      - text: |
          <script src="responsive-height.js"></script>
---

```{r}
source("_setup.R")
pasta_dados <- "../"
source("_carregamento.R")
source("_funcoes.R")
```

# Apresentação

Os Indicadores Censo SUAS são indicadores sintéticos que retratam o grau de desenvolvimento das unidades do {{< acr SUAS >}}. Esta publicação, elaborada pela {{< acr SAGICAD >}}, do {{< acr MDS >}}, contém um relatório com resultados nacionais e por regiões, e relatórios municipais individualizados para cada um dos municípios brasileiros.

As principais fontes de dados para o cálculo dos Indicadores são o Censo SUAS e o {{< acr RMA >}}, e os resultados, utilizados na elaboração destes relatórios, estão disponibilizados [nesta página](https://aplicacoes.mds.gov.br/sagi/snas/vigilancia/index5.php) da Vigilância Socioassistencial da {{< acr SNAS >}}, do {{< acr MDS >}}.

Para visualizar um relatório municipal, selecione o município no menu ou digite o nome do município no campo de busca (ícone de lupa).

Segue abaixo o relatório nacional e por grandes regiões.

# IDCRAS: Indicador de Desenvolvimento do CRAS

O [{{< acr IDCRAS >}}](https://wiki-sagi.mds.gov.br/en/home/DS/SUAS/I/IN107) é um indicador sintético que retrata o grau de desenvolvimento do {{< acr CRAS >}}. Ele é composto por três dimensões: [Estrutura Física](https://wiki-sagi.mds.gov.br/en/home/DS/SUAS/I/IN104), [Recursos Humanos](https://wiki-sagi.mds.gov.br/en/home/DS/SUAS/I/IN105) e [Serviços & Benefícios](https://wiki-sagi.mds.gov.br/en/home/DS/SUAS/I/IN106). Em cada dimensão, é atribuída uma nota de 1 a 5, de acordo com critérios indicativos do nível de desenvolvimento do {{< acr CRAS >}}, sendo 5 o nível máximo de desenvolvimento. O {{< acr IDCRAS >}} é a média das notas alcançadas nas três dimensões.

O @fig-idcras mostra a evolução das médias do {{< acr IDCRAS >}} ao longo dos anos no Brasil e nas grandes regiões.

```{r}

tabela_medias <- f_media_regiao_2_grupos(idcras_2014, `IDCRAS 2014sintético`, IBGE, "IDCRAS", "2014") %>%
  bind_rows(f_media_regiao_2_grupos(idcras_2014, `Dimensão Estrutura Física`, IBGE, "Estrutura Física", "2014")) %>%
  bind_rows(f_media_regiao_2_grupos(idcras_2014, `Dimensão Recursos Humanos`, IBGE, "Recursos Humanos", "2014")) %>%
  bind_rows(f_media_regiao_2_grupos(idcras_2014, `Dimensão Serviços & Benefícios`, IBGE, "Serviços & Benefícios", "2014")) %>%

  bind_rows(f_media_regiao_2_grupos(idcras_2015, `IDCRAS 2015 sintético`, IBGE, "IDCRAS", "2015")) %>%
  bind_rows(f_media_regiao_2_grupos(idcras_2015, `Dimensão Estrutura Física`, IBGE, "Estrutura Física", "2015")) %>%
  bind_rows(f_media_regiao_2_grupos(idcras_2015, `Dimensão Recursos Humanos`, IBGE, "Recursos Humanos", "2015")) %>%
  bind_rows(f_media_regiao_2_grupos(idcras_2015, `Dimensão Serviços & Benefícios`, IBGE, "Serviços & Benefícios", "2015")) %>%

  bind_rows(f_media_regiao_2_grupos(idcras_2016, `IDCRAS 2016sintético`, IBGE, "IDCRAS", "2016")) %>%
  bind_rows(f_media_regiao_2_grupos(idcras_2016, `Dimensão Estrutura Física`, IBGE, "Estrutura Física", "2016")) %>%
  bind_rows(f_media_regiao_2_grupos(idcras_2016, `Dimensão Recursos Humanos`, IBGE, "Recursos Humanos", "2016")) %>%
  bind_rows(f_media_regiao_2_grupos(idcras_2016, `Dimensão Serviços & Benefícios`, IBGE, "Serviços & Benefícios", "2016")) %>%

  bind_rows(f_media_regiao_2_grupos(idcras_2017, `IDCRAS médio do município`, Região, "IDCRAS", "2017")) %>%
  bind_rows(f_media_regiao_2_grupos(idcras_2017, `Estrutura Física`, Região, "Estrutura Física", "2017")) %>%
  bind_rows(f_media_regiao_2_grupos(idcras_2017, `Recursos Humanos`, Região, "Recursos Humanos", "2017")) %>%
  bind_rows(f_media_regiao_2_grupos(idcras_2017, `Serviços `, Região, "Serviços & Benefícios", "2017")) %>%

  bind_rows(f_media_regiao_2_grupos(idcras_2018, IDCRAS, Região, "IDCRAS", "2018")) %>%
  bind_rows(f_media_regiao_2_grupos(idcras_2018, `Estrutura Física`, Região, "Estrutura Física", "2018")) %>%
  bind_rows(f_media_regiao_2_grupos(idcras_2018, `Recursos Humanos`, Região, "Recursos Humanos", "2018")) %>%
  bind_rows(f_media_regiao_2_grupos(idcras_2018, `Serviços `, Região, "Serviços & Benefícios", "2018")) %>%

  bind_rows(f_media_regiao_2_grupos(idcras_2019, IDCRAS, Região, "IDCRAS", "2019")) %>%
  bind_rows(f_media_regiao_2_grupos(idcras_2019, `Estrutura Física`, Região, "Estrutura Física", "2019")) %>%
  bind_rows(f_media_regiao_2_grupos(idcras_2019, `Recursos Humanos`, Região, "Recursos Humanos", "2019")) %>%
  bind_rows(f_media_regiao_2_grupos(idcras_2019, `Serviços `, Região, "Serviços & Benefícios", "2019")) %>%

  bind_rows(f_media_regiao_2_grupos(idcras_2020, IDCRAS, Região, "IDCRAS", "2020")) %>%
  bind_rows(f_media_regiao_2_grupos(idcras_2020, `Estrutura Física`, Região, "Estrutura Física", "2020")) %>%
  bind_rows(f_media_regiao_2_grupos(idcras_2020, `Recursos Humanos`, Região, "Recursos Humanos", "2020")) %>%
  bind_rows(f_media_regiao_2_grupos(idcras_2020, `Serviços `, Região, "Serviços & Benefícios", "2020")) %>%

  bind_rows(f_media_regiao_2_grupos(idcras_2021, IDCRAS, Região, "IDCRAS", "2021")) %>%
  bind_rows(f_media_regiao_2_grupos(idcras_2021, `Estrutura Física`, Região, "Estrutura Física", "2021")) %>%
  bind_rows(f_media_regiao_2_grupos(idcras_2021, `Recursos Humanos`, Região, "Recursos Humanos", "2021")) %>%
  bind_rows(f_media_regiao_2_grupos(idcras_2021, `Serviços `, Região, "Serviços & Benefícios", "2021")) %>%

  bind_rows(f_media_regiao_2_grupos(idcras_2022, IDCRAS, Região, "IDCRAS", "2022")) %>%
  bind_rows(f_media_regiao_2_grupos(idcras_2022, `Estrutura Física`, Região, "Estrutura Física", "2022")) %>%
  bind_rows(f_media_regiao_2_grupos(idcras_2022, `Recursos Humanos`, Região, "Recursos Humanos", "2022")) %>%
  bind_rows(f_media_regiao_2_grupos(idcras_2022, `Serviços `, Região, "Serviços & Benefícios", "2022")) %>%

  bind_rows(f_media_regiao_2_grupos(idcras_2023, IDCRAS, Região, "IDCRAS", "2023")) %>%
  bind_rows(f_media_regiao_2_grupos(idcras_2023, `Estrutura Física`, Região, "Estrutura Física", "2023")) %>%
  bind_rows(f_media_regiao_2_grupos(idcras_2023, `Recursos Humanos`, Região, "Recursos Humanos", "2023")) %>%
  bind_rows(f_media_regiao_2_grupos(idcras_2023, `Serviços `, Região, "Serviços & Benefícios", "2023")) %>%

  bind_rows(f_media_regiao_2_grupos(idcras_2024, IDCRAS, Região, "IDCRAS", "2024")) %>%
  bind_rows(f_media_regiao_2_grupos(idcras_2024, `Estrutura Física`, Região, "Estrutura Física", "2024")) %>%
  bind_rows(f_media_regiao_2_grupos(idcras_2024, `Recursos Humanos`, Região, "Recursos Humanos", "2024")) %>%
  bind_rows(f_media_regiao_2_grupos(idcras_2024, `Serviços `, Região, "Serviços & Benefícios", "2024")) %>%

  mutate(Grupo1 = factor(Grupo1, levels = c("Estrutura Física",
                                          "Recursos Humanos",
                                          "Serviços & Benefícios",
                                          "IDCRAS")))

```

```{r fig-idcras, fig.cap = "Indicador de Desenvolvimento do CRAS, médias."}
#| fig-height: 10

  tabela_medias %>%
  filter(Grupo1 == "IDCRAS") %>%
  f_grafico_col_numero_flip_2_x(Região, m, Grupo2)

```

```{r}

tabela_quant <- f_quantitativo_regiao_niveis(idcras_2024, `Estrutura Física`, IBGE7, "Estrutura Física") %>%
  bind_rows(f_quantitativo_regiao_niveis(idcras_2024, `Recursos Humanos`, IBGE7, "Recursos Humanos")) %>%
  bind_rows(f_quantitativo_regiao_niveis(idcras_2024, `Serviços `, IBGE7, "Serviços & Benefícios")) %>%

  mutate(Grupo2 = factor(Grupo2, levels = c("Estrutura Física",
                                            "Recursos Humanos",
                                            "Serviços & Benefícios")))

```

```{r}

tabela_perc <-
            f_percentual_regiao_niveis(idcras_2024, `Estrutura Física`, IBGE7, "Estrutura Física") %>%
  bind_rows(f_percentual_regiao_niveis(idcras_2024, `Recursos Humanos`, IBGE7, "Recursos Humanos")) %>%
  bind_rows(f_percentual_regiao_niveis(idcras_2024, `Serviços `, IBGE7, "Serviços & Benefícios")) %>%

  mutate(Grupo2 = factor(Grupo2, levels = c("Estrutura Física",
                                            "Recursos Humanos",
                                            "Serviços & Benefícios")))

```

```{r tbl-cras-por-capacidade, fig.align='center'}
cras_por_capacidade <- idcras_2024 %>%
                        mutate(q1 = factor(q1, levels = c("2.500 famílias referenciadas",
                                                          "3.500 famílias referenciadas",
                                                          "5.000 famílias referenciadas"))) 

#unidades_2500 <- cras_por_capacidade %>%
#                  filter(q1 == "2.500 famílias referenciadas")
#unidades_3500 <- cras_por_capacidade %>%
#                  filter(q1 == "3.500 famílias referenciadas")
#unidades_2500_3500 <- cras_por_capacidade %>%
#                  filter(q1 == "2.500 famílias referenciadas" | q1 == "3.500 famílias referenciadas")
#unidades_5000 <- cras_por_capacidade %>%
#                  filter(q1 == "5.000 famílias referenciadas")

equipamento <- "{{< acr CRAS >}}"

tabela <- cras_por_capacidade %>%
            tabyl(q1) %>%
            select(q1, n) %>%
            kable(caption="Quantidade de CRAS em 2024 no Brasil por capacidade de referenciamento.",
                  col.names=c("Capacidade de até:", "Quantidade"))
tabela  
```

As seções a seguir tratam de cada uma das 3 dimensões do {{< acr IDCRAS >}}.

## IDCRAS: Dimensão Estrutura Física

O @fig-idcras-estrutura mostra a evolução ao longo dos anos das médias na [dimensão Estrutura Física do {{< acr IDCRAS >}}](https://wiki-sagi.mds.gov.br/en/home/DS/SUAS/I/IN104) no Brasil e nas grandes regiões.

```{r fig-idcras-estrutura, fig.cap = "Dimensão Estrutura Física do IDCRAS, médias."}
#| fig-height: 10

  tabela_medias %>%
  filter(Grupo1 == "Estrutura Física") %>%
  f_grafico_col_numero_flip_2_x(Região, m, Grupo2)

```

```{r fig-idcras-niveis-estrutura, fig.cap = "Dimensão Estrutura Física do IDCRAS, quantitativo de CRAS em cada nível, 2024."}

  tabela_quant %>%
  filter(Grupo2 == "Estrutura Física") %>%
  f_grafico_col_numero_flip_2_x(Região, n, Grupo1)

```

As subseções a seguir descrevem os requisitos para cada nível na dimensão Estrutura Física, do {{< acr IDCRAS >}}, de acordo com a capacidade de referenciamento do {{< acr CRAS >}}.

### Dimensão Estrutura Física: CRAS com capacidade de referenciamento para até 2.500 ou 3.500 famílias

**Nível 1**:

-   Possui **menos de 2 salas de atendimento**; ou
-   **Não possui banheiro**; ou
-   Funciona em **prédio compartilhado com ONG, ou com compartilhamento de todas as salas de atendimento**.

**Nível 2**:

-   Possui no mínimo **2 salas de atendimento**; e
-   Possui pelo menos **1 banheiro**.

**Nível 3**:

-   Possui **recepção**; e
-   Possui no mínimo **2 salas de atendimento**; e
-   Possui pelo menos **1 banheiro**; e
-   Possui **acessibilidade, ao menos parcial**.

**Nível 4**:

-   Possui **recepção**; e
-   Possui no mínimo **2 salas de atendimento**, sendo **pelo menos 1 com capacidade para 15 ou mais pessoas**; e
-   Possui no mínimo **2 banheiros**; e
-   Possui **acessibilidade, ao menos parcial**; e
-   Possui **pelo menos 1 computador conectado à internet**.

**Nível 5**:

-   Possui **recepção**; e
-   Possui no mínimo **2 salas de atendimento**, sendo **pelo menos 1 com capacidade para 15 ou mais pessoas**; e
-   Possui no mínimo **1 sala administrativa**; e
-   Possui no mínimo **2 banheiros**; e
-   Possui **acessibilidade**; e
-   Possui conjunto de equipamentos que inclua, no mínimo: **2 computadores conectados à internet, impressora, telefone e veículo exclusivo ou compartilhado**.

### Dimensão Estrutura Física: CRAS com capacidade de referenciamento para até 5.000 famílias

**Nível 1**:

-   Possui **menos de 3 salas de atendimento**; ou
-   **Não possui banheiro**; ou
-   Funciona em **prédio compartilhado com ONG, ou com compartilhamento de todas as salas de atendimento**.

**Nível 2**:

-   Possui no mínimo **3 salas de atendimento**; e
-   Possui pelo menos **1 banheiro**.

**Nível 3**:

-   Possui **recepção**; e
-   Possui no mínimo **3 salas de atendimento**, sendo **pelo menos 1 com capacidade para 15 ou mais pessoas**; e
-   Possui pelo menos **1 banheiro**; e
-   Possui **acessibilidade, ao menos parcial**.

**Nível 4**:

-   Possui **recepção**; e
-   Possui no mínimo **4 salas de atendimento**, sendo **pelo menos 1 com capacidade para 15 ou mais pessoas**; e
-   Possui no mínimo **2 banheiros**; e
-   Possui **acessibilidade, ao menos parcial**; e
-   Possui **pelo menos 2 computadores conectados à internet**.

**Nível 5**:

-   Possui **recepção**; e
-   Possui no mínimo **4 salas de atendimento**, sendo **pelo menos 1 com capacidade para 15 ou mais pessoas**; e
-   Possui no mínimo **1 sala administrativa**; e
-   Possui no mínimo **2 banheiros**; e
-   Possui **acessibilidade**; e
-   Possui conjunto de equipamentos que inclua, no mínimo: **3 computadores conectados à internet, impressora, telefone e veículo exclusivo ou compartilhado**.

## IDCRAS: Dimensão Recursos Humanos

O @fig-idcras-rh mostra a evolução ao longo dos anos das médias da [dimensão Recursos Humanos do {{< acr IDCRAS >}}](https://wiki-sagi.mds.gov.br/en/home/DS/SUAS/I/IN105) no Brasil e nas grandes regiões.

```{r fig-idcras-rh, fig.cap = "Dimensão Recursos Humanos do IDCRAS, médias."}
#| fig-height: 10

  tabela_medias %>%
  filter(Grupo1 == "Recursos Humanos") %>%
  f_grafico_col_numero_flip_2_x(Região, m, Grupo2)

```

```{r fig-idcras-niveis-rh, fig.cap = "Dimensão Recursos Humanos do IDCRAS, quantitativo de CRAS em cada nível, 2024."}

  tabela_quant %>%
  filter(Grupo2 == "Recursos Humanos") %>%
  f_grafico_col_numero_flip_2_x(Região, n, Grupo1)

```

As subseções a seguir descrevem os requisitos para cada nível na dimensão Recursos Humanos, do {{< acr IDCRAS >}}, de acordo com a capacidade de referenciamento do {{< acr CRAS >}}.

### Dimensão Recursos Humanos: CRAS com capacidade de referenciamento para até 2.500 famílias

**Nível 1**:

-   Possui **menos de 3 profissionais**; ou
-   **Não possui Assistente Social nem Psicólogo**.

**Nível 2**:

-   Possui no mínimo **3** profissionais, sendo pelo menos **2** com nível superior\*; e
-   Possui pelo menos **1 Assistente Social ou 1 Psicólogo**.

**Nível 3**:

-   Possui no mínimo **4** (6, se {{< acr EV >}}) profissionais, sendo pelo menos **2** (4, se {{< acr EV >}}) com nível superior; e
-   Possui no mínimo **1 Assistente Social** (2, se {{< acr EV >}}).

**Nível 4**:

-   Possui no mínimo **4** (7, se {{< acr EV >}}) profissionais, sendo pelo menos **3** (5, se {{< acr EV >}}) com nível superior; e
-   Possui no mínimo **1 Assistente Social** (2, se {{< acr EV >}}); e
-   Possui **Coordenador** com nível superior.

**Nível 5**:

-   Possui no mínimo **5** (9, se {{< acr EV >}}) **profissionais**, sendo pelo menos **3** (5, se {{< acr EV >}}) com **nível superior**; e
-   Possui no mínimo **1 Assistente Social** (2, se {{< acr EV >}}) e **1 Psicólogo**; e
-   Possui no mínimo **1** profissional de nível superior com **vínculo estatutário ou empregado público celetista**; e
-   Possui **Coordenador** com nível superior.

### Dimensão Recursos Humanos: CRAS com capacidade de referenciamento para até 3.500 famílias

**Nível 1**:

-   Possui **menos de 5 profissionais**; ou
-   **Não possui Assistente Social nem Psicólogo**.

**Nível 2**:

-   Possui no mínimo **5** profissionais, sendo, pelo menos **2** com nível superior\*; e
-   Possui pelo menos **1 Assistente Social ou 1 Psicólogo**.

**Nível 3**:

-   Possui no mínimo **6** (8, se {{< acr EV >}}) profissionais, sendo pelo menos **3** (4, se {{< acr EV >}}) com nível superior; e
-   Possui no mínimo **2 Assistentes Sociais** (3, se {{< acr EV >}}).

**Nível 4**:

-   Possui no mínimo **6** (9, se {{< acr EV >}}) profissionais, sendo pelo menos **4** (6, se {{< acr EV >}}) com nível superior; e
-   Possui no mínimo **2 Assistentes Sociais** (3, se {{< acr EV >}}); e
-   Possui **Coordenador** com nível superior.

**Nível 5**:

-   Possui no mínimo **7** (11, se {{< acr EV >}}) **profissionais**, sendo pelo menos **4** (6, se {{< acr EV >}}) com **nível superior**; e
-   Possui no mínimo **2 Assistentes Sociais** (3, se {{< acr EV >}}) e **1 Psicólogo**; e
-   Possui no mínimo **1** profissional de nível superior com **vínculo estatutário ou empregado público celetista**; e
-   Possui **Coordenador** com nível superior.

### Dimensão Recursos Humanos: CRAS com capacidade de referenciamento para até 5.000 famílias

**Nível 1**:

-   Possui **menos de 6 profissionais ao todo, ou menos de 3 com nível superior**; ou
-   **Não possui Assistente Social nem Psicólogo**.

**Nível 2**:

-   Possui no mínimo **6** profissionais, sendo pelo menos **3** com nível superior; e
-   Possui pelo menos **1 Assistente Social ou 1 Psicólogo**.

**Nível 3**:

-   Possui no mínimo **7** (9, se {{< acr EV >}}) profissionais, sendo pelo menos **4** (6, se {{< acr EV >}}) com nível superior; e
-   Possui no mínimo **2 Assistentes Sociais** (3, se {{< acr EV >}}).

**Nível 4**:

-   Possui no mínimo **7** (10, se {{< acr EV >}}) profissionais, sendo pelo menos **5** (7, se {{< acr EV >}}) com nível superior; e
-   Possui no mínimo **2 Assistentes Sociais** (3, se {{< acr EV >}}) e **1 Psicólogo**; e
-   Possui **Coordenador** com nível superior.

**Nível 5**:

-   Possui no mínimo **9** (13, se {{< acr EV >}}) **profissionais**, sendo pelo menos **5** (7, se {{< acr EV >}}) com **nível superior**; e
-   Possui no mínimo **2 Assistentes Sociais** (3, se {{< acr EV >}}) e **1 Psicólogo**; e
-   Possui no mínimo **2** profissionais de nível superior com **vínculo estatutário ou empregado público celetista**; e
-   Possui **Coordenador** com nível superior.

## IDCRAS: Dimensão Serviços & Benefícios

O @fig-idcras-servicos mostra a evolução ao longo dos anos das médias da [dimensão Serviços & Benefícios do {{< acr IDCRAS >}}](https://wiki-sagi.mds.gov.br/en/home/DS/SUAS/I/IN106) no Brasil e nas grandes regiões.

```{r fig-idcras-servicos, fig.cap = "Dimensão Serviços & Benefícios do IDCRAS, médias."}
#| fig-height: 10

  tabela_medias %>%
  filter(Grupo1 == "Serviços & Benefícios") %>%
  f_grafico_col_numero_flip_2_x(Região, m, Grupo2)

```

```{r fig-idcras-niveis-servicos, fig.cap = "Dimensão Serviços & Benefícios do IDCRAS, quantitativo de CRAS em cada nível, 2024."}

  tabela_quant %>%
  filter(Grupo2 == "Serviços & Benefícios") %>%
  f_grafico_col_numero_flip_2_x(Região, n, Grupo1)

```

As subseções a seguir descrevem os requisitos para cada nível na dimensão Serviços & Benefícios, do {{< acr IDCRAS >}}, de acordo com o porte do município onde está o {{< acr CRAS >}}.

### Dimensão Serviços & Benefícios: CRAS em municípios de Pequeno Porte I

**Nível 1**:

-   **Não realiza** alguma(s) das seguintes atividades essenciais do **{{< acr PAIF >}}**: **acompanhamento de famílias, e/ou grupo/oficina com famílias, e/ou visitas domiciliares, e/ou orientação**; ou
-   Possui **articulação frágil ou inexistente** com os Serviços de Educação e com os Serviços de Saúde; ou
-   Não possui profissionais de Serviço Social nem de Psicologia.

**Nível 2**:

-   **Executa o {{< acr PAIF >}}**, realizando no mínimo as seguintes atividades: **acompanhamento de famílias, grupo/oficina com famílias e visitas domiciliares**; e
-   Possui **forte articulação com pelo menos um dos seguintes serviços: Serviços de Educação e Serviços de Saúde**.

**Nível 3**:

-   **Executa o {{< acr PAIF >}},** realizando no mínimo as seguintes atividades: **acompanhamento de famílias, grupo/oficina com famílias, visitas domiciliares e orientação/acompanhamento para inserção no {{< acr BPC >}}**; e
-   Possui oferta de Serviço de Convivência **pelo menos para um ciclo de vida** (oferta direta do {{< acr CRAS >}} ou por meio de unidades a ele referenciadas); e
-   Possui **forte articulação com os Serviços de Educação e Saúde** no território.

**Nível 4**:

-   Tem **quantidade média de famílias em acompanhamento no mês, dividida pela equipe técnica** (Assistentes Sociais e Psicólogos) não inferior a 20 nem superior a 100; e
-   **Executa o {{< acr PAIF >}}**, realizando no mínimo as seguintes atividades: **acompanhamento de famílias; grupo/oficina com famílias; visitas domiciliares; palestras, campanhas ou eventos comunitários; orientação/acompanhamento para inserção no {{< acr BPC >}} e acompanhamento dos encaminhamentos realizados**; e
-   Possui oferta de Serviço de Convivência **para no mínimo dois ciclos de vida** (oferta direta do {{< acr CRAS >}} ou por meio de unidades a ele referenciadas); e
-   Possui **forte articulação com os Serviços de Educação e Saúde** no território; e
-   **Funciona** no mínimo **5 dias** por semana e **40 horas** semanais.

**Nível 5**:

-   Tem **quantidade média de famílias em acompanhamento no mês, dividida pela equipe técnica** (Assistentes Sociais e Psicólogos) não inferior a 20 nem superior a 100; e
-   **Executa o {{< acr PAIF >}}**, realizando no mínimo as seguintes atividades: **acompanhamento de famílias; grupo/oficina com famílias; visitas domiciliares; palestras, campanhas ou eventos comunitários; orientação/acompanhamento para inserção no {{< acr BPC >}} e acompanhamento dos encaminhamentos realizados**; e
-   Possui profissionais de Serviço Social e/ou de Psicologia; e
-   Possui oferta de Serviço de Convivência, **para no mínimo três ciclos de vida** (oferta direta do {{< acr CRAS >}} ou por meio de unidades a ele referenciadas); e
-   **Realiza no próprio {{< acr CRAS >}} o cadastramento/atualização cadastral do Cadastro Único**, sem utilizar para isso os profissionais de nível superior do {{< acr PAIF >}}; e
-   Possui **forte articulação com os Serviços de Educação e Saúde** no território; e
-   **Funciona** no mínimo **5 dias** por semana e **40 horas** semanais.

### Dimensão Serviços & Benefícios: CRAS em municípios de Pequeno Porte II ou maiores

**Nível 1**:

-   **Não realiza** alguma(s) das seguintes atividades essenciais do {{< acr PAIF >}}: **acompanhamento de famílias, e/ou grupo/oficina com famílias, e/ou visitas domiciliares, e/ou orientação**; ou
-   Possui **articulação frágil ou inexistente** com os Serviços de Educação, com os Serviços de Saúde e com os {{< acr CREAS >}}; ou
-   Não possui profissionais de Serviço Social nem de Psicologia.

**Nível 2**:

-   **Executa o {{< acr PAIF >}}**, realizando no mínimo as seguintes atividades: **acompanhamento de famílias, grupo/oficina com famílias e visitas domiciliares**; e
-   Possui **forte articulação com pelo menos um dos seguintes Serviços: Serviços de Educação, Serviços de Saúde e {{< acr CREAS >}}**.

**Nível 3**:

-   **Executa o {{< acr PAIF >}},** realizando no mínimo as seguintes atividades: **acompanhamento de famílias, grupo/oficina com famílias, visitas domiciliares e orientação/acompanhamento para inserção no {{< acr BPC >}}**; e
-   Possui oferta de Serviço de Convivência **para** **pelo menos um ciclo de vida** (oferta direta do {{< acr CRAS >}} ou por meio de unidades a ele referenciadas); e
-   Possui **forte articulação com o(s) {{< acr CREAS >}} e com os Serviços de Educação e Saúde** no território.

**Nível 4**:

-   Tem **quantidade média de famílias em acompanhamento no mês, dividida pela equipe técnica** (Assistentes Sociais e Psicólogos) não inferior a 20 nem superior a 100; e
-   **Executa o {{< acr PAIF >}},** realizando no mínimo as seguintes atividades: **acompanhamento de famílias; grupo/oficina com famílias; visitas domiciliares; palestras, campanhas ou eventos comunitários; orientação/acompanhamento para inserção no {{< acr BPC >}} e acompanhamento dos encaminhamentos realizados**; e
-   Possui oferta de Serviço de Convivência **para no mínimo dois ciclos de vida** (oferta direta do {{< acr CRAS >}} ou por meio de unidades a ele referenciadas); e
-   Possui **forte articulação com o(s) {{< acr CREAS >}} e com os Serviços de Educação e Saúde** no território; e
-   **Funciona** no mínimo **5 dias** por semana e **40 horas** semanais.

**Nível 5**:

-   Tem **quantidade média de famílias em acompanhamento no mês, dividida pela equipe técnica** (Assistentes Sociais e Psicólogos) não inferior a 20 nem superior a 100; e
-   **Executa o {{< acr PAIF >}},** realizando no mínimo as seguintes atividades: **acompanhamento de famílias; grupo/oficina com famílias; visitas domiciliares; palestras, campanhas ou eventos comunitários; orientação/acompanhamento para inserção no {{< acr BPC >}} e acompanhamento dos encaminhamentos realizados**; e
-   Possui profissionais de Serviço Social e de Psicologia; e
-   Possui oferta de Serviço de Convivência, **para no mínimo três ciclos de vida** (oferta direta do {{< acr CRAS >}} ou por meio de unidades a ele referenciadas); e
-   **Realiza no próprio {{< acr CRAS >}} o cadastramento/atualização cadastral do Cadastro Único**, sem utilizar para isso os profissionais de nível superior do {{< acr PAIF >}}; e
-   Possui **forte articulação com o(s) {{< acr CREAS >}} e com os Serviços de Educação e Saúde** no território; e
-   **Funciona** no mínimo **5 dias** por semana e **40 horas** semanais.

# IDCREAS: Indicador de Desenvolvimento do CREAS

O [{{< acr IDCREAS >}}](https://wiki-sagi.mds.gov.br/en/home/DS/SUAS/I/IN111) é um indicador sintético que retrata o grau de desenvolvimento do {{< acr CREAS >}}. Ele é composto por três dimensões: [Estrutura Física](https://wiki-sagi.mds.gov.br/en/home/DS/SUAS/I/IN108), [Recursos Humanos](https://wiki-sagi.mds.gov.br/en/home/DS/SUAS/I/IN109) e [Serviços & Benefícios](https://wiki-sagi.mds.gov.br/en/home/DS/SUAS/I/IN110). Em cada dimensão, é atribuída uma nota de 1 a 5, de acordo com critérios indicativos do nível de desenvolvimento do {{< acr CREAS >}}, sendo 5 o nível máximo de desenvolvimento. O {{< acr IDCREAS >}} é a média das notas alcançadas nas três dimensões.

O @fig-idcreas mostra a evolução das médias do {{< acr IDCREAS >}} ao longo dos anos no Brasil e nas grandes regiões.

```{r}

tabela_medias <- f_media_regiao_2_grupos(idcreas_2014, `IDCREAS sintético`, `Código IBGE`, "IDCREAS", "2014") %>%
  bind_rows(f_media_regiao_2_grupos(idcreas_2014, `Dimensão Estrutura Física`, `Código IBGE`, "Estrutura Física", "2014")) %>%
  bind_rows(f_media_regiao_2_grupos(idcreas_2014, `Dimensão Recursos Humanos`, `Código IBGE`, "Recursos Humanos", "2014")) %>%
  bind_rows(f_media_regiao_2_grupos(idcreas_2014, `Dimensão Serviços`, `Código IBGE`, "Serviços & Benefícios", "2014")) %>%

  bind_rows(f_media_regiao_2_grupos(idcreas_2015, `IDCREAS sintético`, Região, "IDCREAS", "2015")) %>%
  bind_rows(f_media_regiao_2_grupos(idcreas_2015, `Dimensão Estrutura Física`, Região, "Estrutura Física", "2015")) %>%
  bind_rows(f_media_regiao_2_grupos(idcreas_2015, `Dimensão Recursos Humanos`, Região, "Recursos Humanos", "2015")) %>%
  bind_rows(f_media_regiao_2_grupos(idcreas_2015, `Dimensão Serviços`, Região, "Serviços & Benefícios", "2015")) %>%

  bind_rows(f_media_regiao_2_grupos(idcreas_2016, `IDCREAS 2016`, IBGE, "IDCREAS", "2016")) %>%
  bind_rows(f_media_regiao_2_grupos(idcreas_2016, `Dimensão Estrutura Física`, IBGE, "Estrutura Física", "2016")) %>%
  bind_rows(f_media_regiao_2_grupos(idcreas_2016, `Dimensão Recursos Humanos`, IBGE, "Recursos Humanos", "2016")) %>%
  bind_rows(f_media_regiao_2_grupos(idcreas_2016, `Dimensão Serviços`, IBGE, "Serviços & Benefícios", "2016")) %>%

  bind_rows(f_media_regiao_2_grupos(idcreas_2017, `IDCREAS`, Região, "IDCREAS", "2017")) %>%
  bind_rows(f_media_regiao_2_grupos(idcreas_2017, `Estrutura Física`, Região, "Estrutura Física", "2017")) %>%
  bind_rows(f_media_regiao_2_grupos(idcreas_2017, `Recursos Humanos`, Região, "Recursos Humanos", "2017")) %>%
  bind_rows(f_media_regiao_2_grupos(idcreas_2017, `Serviços `, Região, "Serviços & Benefícios", "2017")) %>%

  bind_rows(f_media_regiao_2_grupos(idcreas_2018, ID_CREAS, Região, "IDCREAS", "2018")) %>%
  bind_rows(f_media_regiao_2_grupos(idcreas_2018, EF, Região, "Estrutura Física", "2018")) %>%
  bind_rows(f_media_regiao_2_grupos(idcreas_2018, `RH`, Região, "Recursos Humanos", "2018")) %>%
  bind_rows(f_media_regiao_2_grupos(idcreas_2018, `SERV`, Região, "Serviços & Benefícios", "2018")) %>%

  bind_rows(f_media_regiao_2_grupos(idcreas_2019, ID_CREAS, IBGE, "IDCREAS", "2019")) %>%
  bind_rows(f_media_regiao_2_grupos(idcreas_2019, `EF`, IBGE, "Estrutura Física", "2019")) %>%
  bind_rows(f_media_regiao_2_grupos(idcreas_2019, `RH`, IBGE, "Recursos Humanos", "2019")) %>%
  bind_rows(f_media_regiao_2_grupos(idcreas_2019, `SERV`, IBGE, "Serviços & Benefícios", "2019")) %>%

  bind_rows(f_media_regiao_2_grupos(idcreas_2020, ID_CREAS, Região, "IDCREAS", "2020")) %>%
  bind_rows(f_media_regiao_2_grupos(idcreas_2020, `EF`, Região, "Estrutura Física", "2020")) %>%
  bind_rows(f_media_regiao_2_grupos(idcreas_2020, `RH`, Região, "Recursos Humanos", "2020")) %>%
  bind_rows(f_media_regiao_2_grupos(idcreas_2020, `SERV`, Região, "Serviços & Benefícios", "2020")) %>%

  bind_rows(f_media_regiao_2_grupos(idcreas_2021, ID_CREAS, Região, "IDCREAS", "2021")) %>%
  bind_rows(f_media_regiao_2_grupos(idcreas_2021, `EF`, Região, "Estrutura Física", "2021")) %>%
  bind_rows(f_media_regiao_2_grupos(idcreas_2021, `RH`, Região, "Recursos Humanos", "2021")) %>%
  bind_rows(f_media_regiao_2_grupos(idcreas_2021, `SERV`, Região, "Serviços & Benefícios", "2021")) %>%

  bind_rows(f_media_regiao_2_grupos(idcreas_2022, IDCREAS, Região, "IDCREAS", "2022")) %>%
  bind_rows(f_media_regiao_2_grupos(idcreas_2022, `Estrutura Física`, Região, "Estrutura Física", "2022")) %>%
  bind_rows(f_media_regiao_2_grupos(idcreas_2022, `Recursos Humanos`, Região, "Recursos Humanos", "2022")) %>%
  bind_rows(f_media_regiao_2_grupos(idcreas_2022, `Serviços `, Região, "Serviços & Benefícios", "2022")) %>%

  bind_rows(f_media_regiao_2_grupos(idcreas_2023, `IDCREAS`, Região, "IDCREAS", "2023")) %>%
  bind_rows(f_media_regiao_2_grupos(idcreas_2023, `Estrutura Física`, Região, "Estrutura Física", "2023")) %>%
  bind_rows(f_media_regiao_2_grupos(idcreas_2023, `Recursos Humanos`, Região, "Recursos Humanos", "2023")) %>%
  bind_rows(f_media_regiao_2_grupos(idcreas_2023, `Serviços `, Região, "Serviços & Benefícios", "2023")) %>%

  bind_rows(f_media_regiao_2_grupos(idcreas_2024, `IDCREAS`, Região, "IDCREAS", "2024")) %>%
  bind_rows(f_media_regiao_2_grupos(idcreas_2024, `Estrutura Física`, Região, "Estrutura Física", "2024")) %>%
  bind_rows(f_media_regiao_2_grupos(idcreas_2024, `Recursos Humanos`, Região, "Recursos Humanos", "2024")) %>%
  bind_rows(f_media_regiao_2_grupos(idcreas_2024, `Serviços `, Região, "Serviços & Benefícios", "2024")) %>%

  mutate(Grupo1 = factor(Grupo1, levels = c("Estrutura Física",
                                          "Recursos Humanos",
                                          "Serviços & Benefícios",
                                          "IDCREAS")))

```

```{r fig-idcreas, fig.cap = "Indicador de Desenvolvimento do CREAS, médias."}
#| fig-height: 10

  tabela_medias %>%
  filter(Grupo1 == "IDCREAS") %>%
  f_grafico_col_numero_flip_2_x(Região, m, Grupo2)

```

```{r}

tabela_quant <- f_quantitativo_regiao_niveis(idcreas_2024, `Estrutura Física`, `Código IBGE`, "Estrutura Física") %>%
  bind_rows(f_quantitativo_regiao_niveis(idcreas_2024, `Recursos Humanos`, `Código IBGE`, "Recursos Humanos")) %>%
  bind_rows(f_quantitativo_regiao_niveis(idcreas_2024, `Serviços `, `Código IBGE`, "Serviços & Benefícios")) %>%

  mutate(Grupo2 = factor(Grupo2, levels = c("Estrutura Física",
                                            "Recursos Humanos",
                                            "Serviços & Benefícios")))

```

```{r}

tabela_perc <-
            f_percentual_regiao_niveis(idcreas_2024, `Estrutura Física`, `Código IBGE`, "Estrutura Física") %>%
  bind_rows(f_percentual_regiao_niveis(idcreas_2024, `Recursos Humanos`, `Código IBGE`, "Recursos Humanos")) %>%
  bind_rows(f_percentual_regiao_niveis(idcreas_2024, `Serviços `, `Código IBGE`, "Serviços & Benefícios")) %>%

  mutate(Grupo2 = factor(Grupo2, levels = c("Estrutura Física",
                                            "Recursos Humanos",
                                            "Serviços & Benefícios")))

```

As seções a seguir tratam de cada uma das 3 dimensões do {{< acr IDCREAS >}}.

## IDCREAS: Dimensão Estrutura Física

O @fig-idcreas-estrutura mostra a evolução ao longo dos anos das médias na [dimensão Estrutura Física do {{< acr IDCREAS >}}](https://wiki-sagi.mds.gov.br/en/home/DS/SUAS/I/IN108) no Brasil e nas grandes regiões.

```{r fig-idcreas-estrutura, fig.cap = "Dimensão Estrutura Física do IDCREAS, médias."}
#| fig-height: 10

  tabela_medias %>%
  filter(Grupo1 == "Estrutura Física") %>%
  f_grafico_col_numero_flip_2_x(Região, m, Grupo2)

```

```{r fig-idcreas-niveis-estrutura, fig.cap = "Dimensão Estrutura Física do IDCREAS, quantitativo de CREAS em cada nível, 2024."}

  tabela_quant %>%
  filter(Grupo2 == "Estrutura Física") %>%
  f_grafico_col_numero_flip_2_x(Região, n, Grupo1)

```

As subseções a seguir descrevem os requisitos para cada nível na dimensão Estrutura Física, do {{< acr IDCREAS >}}, de acordo com o porte do município onde está o {{< acr CREAS >}}.

### Dimensão Estrutura Física: CREAS em municípios de Médio Porte ou menores

**Nível 1**:

-   Possui menos de 3 salas; e/ou
-   Não possui banheiro; e/ou
-   Faz compartilhamento dos espaços de atendimento.

**Nível 2**:

-   Possui no mínimo 3 salas (de atendimento e/ou administrativa); e
-   Possui no mínimo 1 banheiro.

**Nível 3**:

-   Possui no mínimo 3 salas (de atendimento e/ou administrativa); e
-   Possui recepção; e
-   Possui no mínimo 1 banheiro; e
-   Possui acessibilidade, ao menos parcial.

**Nível 4**:

-   Possui recepção; e
-   Possui no mínimo 2 banheiros; e
-   Possui 1 ou mais computadores com internet; e
-   Possui veículo próprio ou compartilhado; e
-   Possui acessibilidade, ao menos parcial; e
-   Possui 3 salas ou mais para atendimento (5 se {{< acr CREAS >}} Regional).

**Nível 5**:

-   Possui recepção; e
-   Possui no mínimo 2 banheiros; e
-   Possui 1 ou mais sala administrativa; e
-   Possui kit equipamento: telefone, impressora, 2 ou mais computadores com internet e veículo próprio ou compartilhado; e
-   Possui acessibilidade (com ou sem {{< acr ABNT >}}); e
-   Possui 3 salas ou mais para atendimento (5 se {{< acr CREAS >}} Regional), sendo pelo menos 1 com capacidade para 15 ou mais pessoas.

### Dimensão Estrutura Física: CREAS em municípios de Grande Porte ou em Metrópoles

**Nível 1**:

-   Possui menos de 3 salas; e/ou
-   Não possui banheiro; e/ou
-   Faz compartilhamento dos espaços de atendimento.

**Nível 2**:

-   Possui no mínimo 3 salas (atendimento e/ou administrativa); e
-   Possui no mínimo 1 banheiro.

**Nível 3**:

-   Possui no mínimo 3 salas (atendimento e/ou administrativa); e
-   Possui recepção; e
-   Possui no mínimo 1 banheiro; e
-   Possui acessibilidade, ao menos parcial.

**Nível 4**:

-   Possui recepção; e
-   Possui no mínimo 2 banheiros; e
-   Possui 1 ou mais computadores com internet; e
-   Possui veículo próprio ou compartilhado; e
-   Possui acessibilidade, ao menos parcial; e
-   Possui 5 salas ou mais para atendimento.

**Nível 5**:

-   Possui recepção; e
-   Possui no mínimo 2 banheiros; e
-   Possui 1 ou mais sala administrativa; e
-   Possui kit equipamento: telefone, impressora, 2 ou mais computadores com internet e veículo próprio ou compartilhado; e
-   Possui acessibilidade (com ou sem {{< acr ABNT >}}); e
-   Possui 5 salas ou mais para atendimento, sendo pelo menos 1 com capacidade para 15 ou mais pessoas.

## IDCREAS: Dimensão Recursos Humanos

O @fig-idcreas-rh mostra a evolução ao longo dos anos das médias na [dimensão Recursos Humanos do {{< acr IDCREAS >}}](https://wiki-sagi.mds.gov.br/en/home/DS/SUAS/I/IN109) no Brasil e nas grandes regiões.

```{r fig-idcreas-rh, fig.cap = "Dimensão Recursos Humanos do IDCREAS, médias."}
#| fig-height: 10

  tabela_medias %>%
  filter(Grupo1 == "Recursos Humanos") %>%
  f_grafico_col_numero_flip_2_x(Região, m, Grupo2)

```

```{r fig-idcreas-niveis-rh, fig.cap = "Dimensão Recursos Humanos do IDCREAS, quantitativo de CREAS em cada nível, 2024."}

  tabela_quant %>%
  filter(Grupo2 == "Recursos Humanos") %>%
  f_grafico_col_numero_flip_2_x(Região, n, Grupo1)

```

As subseções a seguir descrevem os requisitos para cada nível na dimensão Recursos Humanos, do {{< acr IDCREAS >}}, de acordo com o porte do município onde está o {{< acr CREAS >}}.

### Dimensão Recursos Humanos: CREAS em municípios de Médio Porte ou menores

**Nível 1**:

-   Inexistência de Assistente Social ou de Psicólogo; ou
-   Possuir menos de 3 trabalhadores (6, se {{< acr CREAS >}} Regional).

**Nível 2**:

-   Tem quantidade total de trabalhadores (nível superior e médio) maior ou igual a 3 (6, se {{< acr CREAS >}} Regional); e
-   Possui no mínimo 1 Assistente Social e 1 Psicólogo (além disso, se for {{< acr CREAS >}} Regional, o total de Assistentes Sociais mais Psicólogos deve ser maior ou igual a 4).

**Nível 3**:

-   Possui Coordenador com nível superior; e
-   Tem quantidade total de trabalhadores (nível superior e médio) maior ou igual a 5 (10, se {{< acr CREAS >}} Regional), sendo no mínimo 3 (5, se {{< acr CREAS >}} Regional) deles de nível superior; e
-   Possui no mínimo 1 Assistente Social e 1 Psicólogo (além disso, se for {{< acr CREAS >}} Regional, o total de Assistentes Sociais mais Psicólogos deve ser maior ou igual a 4).

**Nível 4**:

-   Possui no mínimo 1 Advogado; e
-   Possui Coordenador com nível superior; e
-   Tem quantidade total de trabalhadores (nível superior e médio) maior ou igual a 5 (10, se {{< acr CREAS >}} Regional), sendo no mínimo 4 (6, se {{< acr CREAS >}} Regional) deles de nível superior; e
-   Possui no mínimo 1 Assistente Social e 1 Psicólogo (além disso, se for {{< acr CREAS >}} Regional, o total de Assistentes Sociais mais Psicólogos deve ser maior ou igual a 4).

**Nível 5**:

-   Possui no mínimo 1 Advogado; e
-   Possui Coordenador com nível superior; e
-   Tem quantidade total de trabalhadores (nível superior e médio) maior ou igual a 7 (14, se {{< acr CREAS >}} Regional), sendo no mínimo 4 (7, se {{< acr CREAS >}} Regional) deles de nível superior; e
-   Possui no mínimo 1 Assistente Social (2, se {{< acr CREAS >}} Regional); e
-   Possui no mínimo 1 Psicólogos (2, se {{< acr CREAS >}} Regional); e
-   Possui no mínimo 1 trabalhador de nível superior com vínculo estatutário ou empregado público celetista (2, se {{< acr CREAS >}} Regional).

### Dimensão Recursos Humanos: CREAS em municípios de Grande Porte ou em Metrópoles

**Nível 1**:

-   Inexistência de Assistente Social ou de Psicólogo; ou
-   Possuir menos de 6 trabalhadores; ou
-   Possuir menos de 4 profissionais das áreas de serviço social e psicologia.

**Nível 2**:

-   Tem quantidade total de trabalhadores (nível superior e médio) maior ou igual a 6; e
-   Tem quantidade total de Assistentes Sociais mais Psicólogos maior ou igual a 4, sendo obrigatória a presença de profissionais destas duas áreas.

**Nível 3**:

-   Possui Coordenador com nível superior; e
-   Tem quantidade total de trabalhadores (nível superior e médio) maior ou igual a 10, sendo no mínimo 5 deles de nível superior; e
-   Tem quantidade total de Assistentes Sociais, mais Psicólogos, maior ou igual a 4, sendo obrigatória a presença de profissionais destas duas áreas.

**Nível 4**:

-   Possui no mínimo 1 Advogado; e
-   Possui Coordenador com nível superior; e
-   Tem quantidade total de trabalhadores (nível superior e médio) maior ou igual a 10, sendo no mínimo 6 deles de nível superior; e
-   Tem quantidade total de Assistentes Sociais, mais Psicólogos, maior ou igual a 4, sendo obrigatória a presença de profissionais destas duas áreas.

**Nível 5**:

-   Possui no mínimo 1 Advogado; e
-   Possui Coordenador com nível superior; e
-   Tem quantidade total de trabalhadores (nível superior e médio) maior ou igual a 14, sendo no mínimo 7 deles de nível superior; e
-   Possui no mínimo 2 Assistentes Sociais; e
-   Possui no mínimo 2 Psicólogos; e
-   Possui no mínimo 2 trabalhadores de nível superior com vínculo estatutário ou empregado público celetista.

## IDCREAS: Dimensão Serviços & Benefícios

O @fig-idcreas-servicos mostra a evolução ao longo dos anos das médias da [dimensão Serviços & Benefícios do {{< acr IDCREAS >}}](https://wiki-sagi.mds.gov.br/en/home/DS/SUAS/I/IN110) no Brasil e nas grandes regiões.

```{r fig-idcreas-servicos, fig.cap = "Dimensão Serviços & Benefícios do IDCREAS, médias."}
#| fig-height: 10

  tabela_medias %>%
  filter(Grupo1 == "Serviços & Benefícios") %>%
  f_grafico_col_numero_flip_2_x(Região, m, Grupo2)

```

```{r fig-idcreas-niveis-servicos, fig.cap = "Dimensão Serviços & Benefícios do IDCREAS, quantitativo de CREAS em cada nível, 2024."}

  tabela_quant %>%
  filter(Grupo2 == "Serviços & Benefícios") %>%
  f_grafico_col_numero_flip_2_x(Região, n, Grupo1)

```

As subseções a seguir descrevem os requisitos para cada nível na dimensão Serviços & Benefícios, do {{< acr IDCREAS >}}, de acordo com o porte do município onde está o {{< acr CREAS >}}.

### Dimensão Serviços & Benefícios: CREAS em municípios de Médio Porte ou menores

**Nível 1**:

-   Não realizar alguma(s) das seguintes atividades essenciais do {{< acr PAEFI >}}: entrevistas de acolhida para avaliação inicial dos casos, atendimento psicossocial individual/familiar, visitas domiciliares, elaboração de relatórios técnicos sobre casos em acompanhamento; ou
-   Ter articulação frágil ou inexistente com o {{< acr CRAS >}}; ou
-   Não possuir Assistente Social nem Psicólogo.

**Nível 2**:

-   Oferta o {{< acr PAEFI >}}, assegurando a realização, pelo menos, das seguintes atividades: entrevistas de acolhida para avaliação inicial dos casos, atendimento psicossocial individual/familiar, visitas domiciliares e elaboração de relatórios técnicos sobre casos em acompanhamento; e
-   Possui forte articulação com o {{< acr CRAS >}}.

**Nível 3**:

-   Oferta o {{< acr PAEFI >}}, assegurando a realização, pelo menos, das seguintes atividades: entrevistas de acolhida para avaliação inicial dos casos, atendimento psicossocial individual/familiar, construção de Plano Individual e/ou Familiar de atendimento, visitas domiciliares e elaboração de relatórios técnicos sobre casos em acompanhamento; e
-   Possui forte articulação com o {{< acr CRAS >}} e com o Conselho Tutelar; e
-   Oferta atendimento para variadas situações de violência ou violação de direitos e para os diferentes ciclos de vida; e
-   Oferta o Serviço de {{< acr MSE >}} (APLICA-SE SOMENTE SE O MUNICÍPIO RECEBER COFINANCIAMENTO ou se for {{< acr CREAS >}} Regional).

**Nível 4**:

-   Oferta o {{< acr PAEFI >}}, assegurando a realização, pelo menos, das seguintes atividades: entrevistas de acolhida para avaliação inicial dos casos, atendimento psicossocial em grupo, atendimento psicossocial individual/familiar, construção de Plano Individual e/ou Familiar de atendimento, visitas domiciliares e elaboração de relatórios técnicos sobre casos em acompanhamento; e
-   Tem quantidade média de casos em acompanhamento no mês, dividida pela equipe técnica (Assistentes Sociais e Psicólogos) menor ou igual a 50 casos; e
-   Oferta atendimento para variadas situações de violência ou violação de direitos e para os diferentes ciclos de vida; e
-   Possui forte articulação com o {{< acr CRAS >}} e com o Conselho Tutelar; e
-   Oferta o Serviço de {{< acr MSE >}}, assegurando a elaboração do {{< acr PIA >}} do adolescente (APLICA-SE SOMENTE SE O MUNICÍPIO RECEBER COFINANCIAMENTO ou se for {{< acr CREAS >}} Regional); e
-   Oferta o Serviço de Abordagem ou tem o Serviço referenciado (APLICA-SE SOMENTE SE O MUNICÍPIO RECEBER COFINANCIAMENTO ou se for {{< acr CREAS >}} Regional).

**Nível 5**:

-   Oferta o {{< acr PAEFI >}}, assegurando a realização, pelo menos, das seguintes atividades: entrevistas de acolhida para avaliação inicial dos casos, atendimento psicossocial em grupo, atendimento psicossocial individual/familiar, construção de Plano Individual e/ou Familiar de atendimento, visitas domiciliares, ações de mobilização e sensibilização para o enfrentamento das situações de violação de direitos e elaboração de relatórios técnicos sobre casos em acompanhamento; e
-   Oferta atendimento para variadas situações de violência ou violação de direitos e para os diferentes ciclos de vida; e
-   Tem quantidade média de casos em acompanhamento no mês, dividida pela equipe técnica (Assistentes Sociais e Psicólogos) menor ou igual a 30 casos; e
-   Possui Assistente Social e Psicólogo; e
-   Funciona no mínimo 5 dias por semana e 40 horas semanais; e
-   Oferta o Serviço de {{< acr MSE >}}, assegurando a realização, pelo menos, das seguintes atividades: oferta das medidas de {{< acr LA >}} e de {{< acr PSC >}}; acompanhamento de {{< acr LA >}} e {{< acr PSC >}}, com frequência de atendimento semanal ou quinzenal; elaboração do {{< acr PIA >}} do adolescente e atendimento do adolescente em grupos (APLICA-SE SOMENTE SE O MUNICÍPIO RECEBER COFINANCIAMENTO ou se for {{< acr CREAS >}} Regional); e
-   Oferta o Serviço de Abordagem ou tem o Serviço referenciado (APLICA-SE SOMENTE SE O MUNICÍPIO RECEBER COFINANCIAMENTO ou se for {{< acr CREAS >}} Regional); e
-   Mantém forte articulação com o {{< acr CRAS >}} e com o Conselho Tutelar.

### Dimensão Serviços & Benefícios: CREAS em municípios de Grande Porte ou em Metrópoles

**Nível 1**:

-   Não realizar alguma(s) das seguintes atividades essenciais do {{< acr PAEFI >}}: entrevistas de acolhida para avaliação inicial dos casos, atendimento psicossocial individual/familiar, visitas domiciliares, elaboração de relatórios técnicos sobre casos em acompanhamento; ou
-   Ter articulação frágil ou inexistente com o {{< acr CRAS >}}; ou
-   Não possuir Assistente Social nem Psicólogo.

**Nível 2**:

-   Oferta o {{< acr PAEFI >}}, assegurando a realização, pelo menos, das seguintes atividades: entrevistas de acolhida para avaliação inicial dos casos, atendimento psicossocial individual/familiar, visitas domiciliares e elaboração de relatórios técnicos sobre casos em acompanhamento; e
-   Possui forte articulação com o {{< acr CRAS >}}.

**Nível 3**:

-   Oferta o {{< acr PAEFI >}}, assegurando a realização, pelo menos, das seguintes atividades: entrevistas de acolhida para avaliação inicial dos casos, atendimento psicossocial individual/familiar, construção de Plano Individual e/ou Familiar de atendimento, visitas domiciliares e elaboração de relatórios técnicos sobre casos em acompanhamento; e
-   Possui forte articulação com o {{< acr CRAS >}} e com o Conselho Tutelar; e
-   Oferta atendimento para variadas situações de violência ou violação de direitos e para os diferentes ciclos de vida; e
-   Oferta o Serviço de {{< acr MSE >}}.

**Nível 4**:

-   Oferta o {{< acr PAEFI >}}, assegurando a realização, pelo menos, das seguintes atividades: entrevistas de acolhida para avaliação inicial dos casos, atendimento psicossocial em grupo, atendimento psicossocial individual/familiar, construção de Plano Individual e/ou Familiar de atendimento, visitas domiciliares e elaboração de relatórios técnicos sobre casos em acompanhamento; e
-   Tem quantidade média de casos em acompanhamento no mês, dividida pela equipe técnica (Assistentes Sociais e Psicólogos) menor ou igual a 50 casos; e
-   Oferta atendimento para variadas situações de violência ou violação de direitos e para os diferentes ciclos de vida; e
-   Possui forte articulação com o {{< acr CRAS >}} e com o Conselho Tutelar; e
-   Oferta o Serviço de {{< acr MSE >}}, assegurando a elaboração do {{< acr PIA >}} do adolescente; e
-   Oferta o Serviço de Abordagem ou tem o Serviço referenciado.

**Nível 5**:

-   Oferta o {{< acr PAEFI >}} assegurando a realização, pelo menos, das seguintes atividades: entrevistas de acolhida para avaliação inicial dos casos, atendimento psicossocial em grupo, atendimento psicossocial individual/familiar, construção de Plano Individual e/ou Familiar de atendimento, visitas domiciliares, ações de mobilização e sensibilização para o enfrentamento das situações de violação de direitos e elaboração de relatórios técnicos sobre casos em acompanhamento; e
-   Oferta atendimento para variadas situações de violência ou violação de direitos e para os diferentes ciclos de vida; e
-   Tem quantidade média de casos em acompanhamento no mês, dividida pela equipe técnica (Assistentes Sociais e Psicólogos) menor ou igual a 30 casos; e
-   Possui Assistente Social e Psicólogo; e
-   Funciona no mínimo 5 dias por semana e 40 horas semanais; e
-   Oferta o Serviço de {{< acr MSE >}}, assegurando a realização, pelo menos, das seguintes atividades: oferta das medidas de {{< acr LA >}} e {{< acr PSC >}}; acompanhamento de {{< acr LA >}} e {{< acr PSC >}}, com frequência de atendimento semanal ou quinzenal; elaboração do {{< acr PIA >}} do adolescente e atendimento do adolescente em grupos; e
-   Mantém forte articulação com o {{< acr CRAS >}}, com o Conselho Tutelar e com os Serviços de Acolhimento; e
-   Oferta o Serviço de Abordagem ou tem o Serviço referenciado.

# IDConselho: Indicador de Desenvolvimento do Conselho Municipal de Assistência Social

O [{{< acr IDConselho >}}](https://wiki-sagi.mds.gov.br/en/home/DS/SUAS/I/IN103) é um indicador sintético que retrata o grau de desenvolvimento do Conselho Municipal de Assistência Social, com o objetivo de avaliar o controle social no {{< acr SUAS >}}. Ele é composto por três dimensões: [Estrutura Administrativa](https://wiki-sagi.mds.gov.br/en/home/DS/SUAS/I/IN100), [Dinâmica de Funcionamento](https://wiki-sagi.mds.gov.br/en/home/DS/SUAS/I/IN101) e [Composição do Conselho](https://wiki-sagi.mds.gov.br/en/home/DS/SUAS/I/IN102). Em cada dimensão, é atribuída uma nota de 1 a 5, de acordo com critérios indicativos do nível de desenvolvimento do Conselho, sendo 5 o nível máximo de desenvolvimento. O {{< acr IDConselho >}} é a média das notas alcançadas nas três dimensões.

O @fig-idconselho mostra a evolução das médias do {{< acr IDConselho >}} ao longo dos anos no Brasil e nas grandes regiões.

```{r}

tabela_medias <- f_media_regiao_2_grupos(idconselho_2014, IDConselho, IBGE, "IDConselho", "2014") %>%
  bind_rows(f_media_regiao_2_grupos(idconselho_2014, `Estrutura Administrativa`, IBGE, "Estrutura Administrativa", "2014")) %>%
  bind_rows(f_media_regiao_2_grupos(idconselho_2014, `Dinâmica de Funcionamento`, IBGE, "Dinâmica de Funcionamento", "2014")) %>%
  bind_rows(f_media_regiao_2_grupos(idconselho_2014, `Composição do Conselho`, IBGE, "Composição do Conselho", "2014")) %>%

  bind_rows(f_media_regiao_2_grupos(idconselho_2015, `IDConselho - 2015`, IBGE, "IDConselho", "2015")) %>%
  bind_rows(f_media_regiao_2_grupos(idconselho_2015, `Estrutura Administrativa`, IBGE, "Estrutura Administrativa", "2015")) %>%
  bind_rows(f_media_regiao_2_grupos(idconselho_2015, `Dinâmica de Funcionamento`, IBGE, "Dinâmica de Funcionamento", "2015")) %>%
  bind_rows(f_media_regiao_2_grupos(idconselho_2015, `Composição do Conselho`, IBGE, "Composição do Conselho", "2015")) %>%

  bind_rows(f_media_regiao_2_grupos(idconselho_2016, IDConselho, IBGE, "IDConselho", "2016")) %>%
  bind_rows(f_media_regiao_2_grupos(idconselho_2016, `Estrutura Administrativa`, IBGE, "Estrutura Administrativa", "2016")) %>%
  bind_rows(f_media_regiao_2_grupos(idconselho_2016, `Dinâmica de Funcionamento`, IBGE, "Dinâmica de Funcionamento", "2016")) %>%
  bind_rows(f_media_regiao_2_grupos(idconselho_2016, `Composição do Conselho`, IBGE, "Composição do Conselho", "2016")) %>%

  bind_rows(f_media_regiao_2_grupos(idconselho_2017, IDConselho, IBGE, "IDConselho", "2017")) %>%
  bind_rows(f_media_regiao_2_grupos(idconselho_2017, `Estrutura Administrativa`, IBGE, "Estrutura Administrativa", "2017")) %>%
  bind_rows(f_media_regiao_2_grupos(idconselho_2017, `Dinâmica de Funcionamento`, IBGE, "Dinâmica de Funcionamento", "2017")) %>%
  bind_rows(f_media_regiao_2_grupos(idconselho_2017, `Composição do Conselho`, IBGE, "Composição do Conselho", "2017")) %>%

  bind_rows(f_media_regiao_2_grupos(idconselho_2018, IDConselho, IBGE, "IDConselho", "2018")) %>%
  bind_rows(f_media_regiao_2_grupos(idconselho_2018, `Estrutura Administrativa`, IBGE, "Estrutura Administrativa", "2018")) %>%
  bind_rows(f_media_regiao_2_grupos(idconselho_2018, `Dinâmica de Funcionamento`, IBGE, "Dinâmica de Funcionamento", "2018")) %>%
  bind_rows(f_media_regiao_2_grupos(idconselho_2018, `Composição do Conselho`, IBGE, "Composição do Conselho", "2018")) %>%

  bind_rows(f_media_regiao_2_grupos(idconselho_2019, IDConselho, IBGE, "IDConselho", "2019")) %>%
  bind_rows(f_media_regiao_2_grupos(idconselho_2019, `Estrutura Administrativa`, IBGE, "Estrutura Administrativa", "2019")) %>%
  bind_rows(f_media_regiao_2_grupos(idconselho_2019, `Dinâmica de Funcionamento`, IBGE, "Dinâmica de Funcionamento", "2019")) %>%
  bind_rows(f_media_regiao_2_grupos(idconselho_2019, `Composição do Conselho`, IBGE, "Composição do Conselho", "2019")) %>%

  bind_rows(f_media_regiao_2_grupos(idconselho_2020, IDConselho, IBGE, "IDConselho", "2020")) %>%
  bind_rows(f_media_regiao_2_grupos(idconselho_2020, `Estrutura Administrativa`, IBGE, "Estrutura Administrativa", "2020")) %>%
  bind_rows(f_media_regiao_2_grupos(idconselho_2020, `Dinâmica de Funcionamento`, IBGE, "Dinâmica de Funcionamento", "2020")) %>%
  bind_rows(f_media_regiao_2_grupos(idconselho_2020, `Composição do Conselho`, IBGE, "Composição do Conselho", "2020")) %>%

  bind_rows(f_media_regiao_2_grupos(idconselho_2021, IDConselho, IBGE, "IDConselho", "2021")) %>%
  bind_rows(f_media_regiao_2_grupos(idconselho_2021, `Estrutura Administrativa`, IBGE, "Estrutura Administrativa", "2021")) %>%
  bind_rows(f_media_regiao_2_grupos(idconselho_2021, `Dinâmica de Funcionamento`, IBGE, "Dinâmica de Funcionamento", "2021")) %>%
  bind_rows(f_media_regiao_2_grupos(idconselho_2021, `Composição do Conselho`, IBGE, "Composição do Conselho", "2021")) %>%

  bind_rows(f_media_regiao_2_grupos(idconselho_2022, IDConselho, IBGE, "IDConselho", "2022")) %>%
  bind_rows(f_media_regiao_2_grupos(idconselho_2022, `Estrutura Administrativa`, IBGE, "Estrutura Administrativa", "2022")) %>%
  bind_rows(f_media_regiao_2_grupos(idconselho_2022, `Dinâmica de Funcionamento`, IBGE, "Dinâmica de Funcionamento", "2022")) %>%
  bind_rows(f_media_regiao_2_grupos(idconselho_2022, `Composição do Conselho`, IBGE, "Composição do Conselho", "2022")) %>%

  bind_rows(f_media_regiao_2_grupos(idconselho_2023, IDConselho, IBGE7, "IDConselho", "2023")) %>%
  bind_rows(f_media_regiao_2_grupos(idconselho_2023, `Estrutura Administrativa`, IBGE7, "Estrutura Administrativa", "2023")) %>%
  bind_rows(f_media_regiao_2_grupos(idconselho_2023, `Dinâmica de Funcionamento`, IBGE7, "Dinâmica de Funcionamento", "2023")) %>%
  bind_rows(f_media_regiao_2_grupos(idconselho_2023, `Composição do Conselho`, IBGE7, "Composição do Conselho", "2023")) %>%

  bind_rows(f_media_regiao_2_grupos(idconselho_2024, IDConselho, IBGE7, "IDConselho", "2024")) %>%
  bind_rows(f_media_regiao_2_grupos(idconselho_2024, `Estrutura Administrativa`, IBGE7, "Estrutura Administrativa", "2024")) %>%
  bind_rows(f_media_regiao_2_grupos(idconselho_2024, `Dinâmica de Funcionamento`, IBGE7, "Dinâmica de Funcionamento", "2024")) %>%
  bind_rows(f_media_regiao_2_grupos(idconselho_2024, `Composição do Conselho`, IBGE7, "Composição do Conselho", "2024")) %>%

  mutate(Grupo1 = factor(Grupo1, levels = c("Estrutura Administrativa",
                                          "Dinâmica de Funcionamento",
                                          "Composição do Conselho",
                                          "IDConselho")))

```

```{r fig-idconselho, fig.cap = "Indicador de Desenvolvimento dos Conselhos, médias."}
#| fig-height: 10

  tabela_medias %>%
  filter(Grupo1 == "IDConselho") %>%
  f_grafico_col_numero_flip_2_x(Região, m, Grupo2)

```

```{r}

tabela_quant <- 
  f_quantitativo_regiao_niveis(idconselho_2024, `Estrutura Administrativa`, IBGE7, "Estrutura Administrativa") %>%
  bind_rows(f_quantitativo_regiao_niveis(idconselho_2024, `Dinâmica de Funcionamento`, IBGE7, "Dinâmica de Funcionamento")) %>%
  bind_rows(f_quantitativo_regiao_niveis(idconselho_2024, `Composição do Conselho`, IBGE7, "Composição do Conselho")) %>%

  mutate(Grupo2 = factor(Grupo2, levels = c("Estrutura Administrativa",
                                            "Dinâmica de Funcionamento",
                                            "Composição do Conselho")))

```

```{r}

tabela_perc <-
  f_percentual_regiao_niveis(idconselho_2024, `Estrutura Administrativa`, IBGE7, "Estrutura Administrativa") %>%
  bind_rows(f_percentual_regiao_niveis(idconselho_2024, `Dinâmica de Funcionamento`, IBGE7, "Dinâmica de Funcionamento")) %>%
  bind_rows(f_percentual_regiao_niveis(idconselho_2024, `Composição do Conselho`, IBGE7, "Composição do Conselho")) %>%

  mutate(Grupo2 = factor(Grupo2, levels = c("Estrutura Administrativa",
                                            "Dinâmica de Funcionamento",
                                            "Composição do Conselho")))

```

As seções a seguir tratam de cada uma das 3 dimensões do {{< acr IDConselho >}}.

## IDConselho: Dimensão Estrutura Administrativa

O @fig-idconselho-estrutura mostra a evolução ao longo dos anos das médias na [dimensão Estrutura Administrativa do {{< acr IDConselho >}}](https://wiki-sagi.mds.gov.br/en/home/DS/SUAS/I/IN100) no Brasil e nas grandes regiões.

```{r fig-idconselho-estrutura, fig.cap = "Dimensão Estrutura Administrativa do IDConselho, médias."}
#| fig-height: 10

  tabela_medias %>%
  filter(Grupo1 == "Estrutura Administrativa") %>%
  f_grafico_col_numero_flip_2_x(Região, m, Grupo2)

```

```{r fig-idconselho-niveis-estrutura, fig.cap = "Dimensão Estrutura Administrativa do IDConselho, quantitativo de Conselhos em cada nível, 2024."}

  tabela_quant %>%
  filter(Grupo2 == "Estrutura Administrativa") %>%
  f_grafico_col_numero_flip_2_x(Região, n, Grupo1)

```

As subseções a seguir descrevem os requisitos para cada nível na dimensão Estrutura Administrativa, do {{< acr IDConselho >}}, de acordo com o porte do município onde está o Conselho.

### Dimensão Estrutura Administrativa: Conselhos em municípios de Médio Porte ou menores

**Nível 1**:

-   **Não** possui previsão de recursos na Lei Orçamentária Anual e **não** utiliza para as despesas de seu funcionamento o mínimo de 3% do {{< acr IGD >}}; ou
-   **Não** possui sala (exclusiva ou compartilhada); ou
-   **Não** possui Secretaria Executiva.

**Nível 2**:

-   Possui previsão de recursos na Lei Orçamentária Anual ou utiliza para as despesas de seu funcionamento o mínimo de 3% do {{< acr IGD >}}; e
-   Possui uma ou mais salas de uso exclusivo ou compartilhado; e
-   Possui Secretaria Executiva.

**Nível 3**:

-   Possui previsão de recursos na Lei Orçamentária Anual ou utiliza para as despesas de seu funcionamento o mínimo de 3% do {{< acr IGD >}}; e
-   Possui Secretaria Executiva; e
-   Possui um ou mais computadores conectados à internet; e
-   Possui telefone de uso exclusivo ou compartilhado; e
-   Possui uma ou mais salas de uso exclusivo ou compartilhado.

**Nível 4**:

-   Possui previsão de recursos na Lei Orçamentária Anual ou utiliza para as despesas de seu funcionamento o mínimo de 3% do {{< acr IGD >}}; e
-   Possui Secretaria Executiva; e
-   Possui um ou mais computadores conectados à internet; e
-   Possui telefone de uso exclusivo ou compartilhado; e
-   Possui uma ou mais salas de uso exclusivo.

**Nível 5**:

-   Possui previsão de recursos específicos na Lei Orçamentária Anual; e
-   Utiliza para as despesas de seu funcionamento o mínimo de 3% do {{< acr IGD >}}; e
-   Possui uma ou mais salas de uso exclusivo; e
-   Possui Secretaria Executiva; e
-   Possui kit equipamento (veículo exclusivo ou compartilhado e um ou mais computadores conectados à internet); e
-   Possui telefone de uso exclusivo ou compartilhado.

### Dimensão Estrutura Administrativa: Conselhos em municípios de Grande Porte ou em Metrópoles

**Nível 1**:

-   **Não** possui previsão de recursos na Lei Orçamentária Anual e **não** utiliza para as despesas de seu funcionamento o mínimo de 3% do {{< acr IGD >}}; ou
-   **Não** possui sala (exclusiva ou compartilhada); ou
-   **Não** possui Secretaria Executiva.

**Nível 2**:

-   Possui previsão de recursos na Lei Orçamentária Anual ou utiliza para as despesas de seu funcionamento o mínimo de 3% do {{< acr IGD >}}; e
-   Possui uma ou mais salas de uso exclusivo ou compartilhado; e
-   Possui Secretaria Executiva.

**Nível 3**:

-   Possui previsão de recursos na Lei Orçamentária Anual ou utiliza para as despesas de seu funcionamento o mínimo de 3% do {{< acr IGD >}}; e
-   Possui Secretaria Executiva; e
-   Possui um ou mais computadores conectados à internet; e
-   Possui telefone de uso exclusivo ou compartilhado; e
-   Possui uma ou mais salas de uso exclusivo ou compartilhado.

**Nível 4**:

-   Possui previsão de recursos na Lei Orçamentária Anual ou utiliza para as despesas de seu funcionamento o mínimo de 3% do {{< acr IGD >}}; e
-   Possui Secretaria Executiva; e
-   Possui um ou mais computadores conectados à internet; e
-   Possui telefone de uso exclusivo ou compartilhado; e
-   Possui uma ou mais salas de uso exclusivo.

**Nível 5**:

-   Possui previsão de recursos específicos na Lei Orçamentária Anual; e
-   Utiliza para as despesas de seu funcionamento o mínimo de 3% do {{< acr IGD >}}; e
-   Possui uma ou mais salas de uso exclusivo; e
-   Possui Secretaria Executiva; e
-   Possui kit equipamento (veículo exclusivo ou compartilhado e um ou mais computadores conectados à internet); e
-   Possui telefone de uso exclusivo do Conselho; e
-   Tem Secretário Executivo exclusivo do Conselho de Assistência Social.

## IDConselho: Dimensão Dinâmica de Funcionamento

O @fig-idconselho-dinamica mostra a evolução ao longo dos anos das médias na [dimensão Dinâmica de Funcionamento do {{< acr IDConselho >}}](https://wiki-sagi.mds.gov.br/en/home/DS/SUAS/I/IN101) no Brasil e nas grandes regiões.

```{r fig-idconselho-dinamica, fig.cap = "Dimensão Dinâmica de Funcionamento do IDConselho, médias."}
#| fig-height: 10

  tabela_medias %>%
  filter(Grupo1 == "Dinâmica de Funcionamento") %>%
  f_grafico_col_numero_flip_2_x(Região, m, Grupo2)

```

```{r fig-idconselho-niveis-dinamica, fig.cap = "Dimensão Dinâmica de Funcionamento do IDConselho, quantitativo de Conselhos em cada nível, 2024."}

  tabela_quant %>%
  filter(Grupo2 == "Dinâmica de Funcionamento") %>%
  f_grafico_col_numero_flip_2_x(Região, n, Grupo1)

```

Os requisitos para cada nível na dimensão Dinâmica de Funcionamento, do {{< acr IDConselho >}}, são descritos a seguir:

**Nível 1**:

-   **Não** realizou 6 ou mais reuniões plenárias no ano anterior (ordinárias e extraordinárias); ou
-   **Não** deliberou sobre o Plano de Assistência Social.

**Nível 2**:

-   Realizou 6 ou mais reuniões plenárias no ano anterior (ordinárias e extraordinárias); e
-   Deliberou sobre o Plano de Assistência Social.

**Nível 3**:

-   Realizou 6 ou mais reuniões plenárias no ano anterior (ordinárias e extraordinárias); e
-   Possui Regimento Interno; e
-   Deliberou sobre o Plano de Assistência Social; e
-   Acompanha o cumprimento de deliberações da Conferência Municipal.

**Nível 4**:

-   Realizou 8 ou mais reuniões plenárias no ano anterior (ordinárias e extraordinárias); e
-   Possui Regimento Interno; e
-   Deliberou sobre o orçamento do executivo; e
-   Deliberou sobre o Plano de Assistência Social; e
-   É instância de Controle Social do Bolsa Família; e
-   Acompanha o cumprimento de deliberações da Conferência Municipal.

**Nível 5**:

-   Realizou 10 ou mais reuniões plenárias no ano anterior (ordinárias e extraordinárias); e
-   Possui Regimento Interno; e
-   Deliberou sobre o orçamento do executivo; e
-   Deliberou sobre o Plano de Assistência Social; e
-   É instância de Controle Social do Bolsa Família; e
-   Acompanha o cumprimento de deliberações da Conferência Municipal; e
-   Fiscaliza os serviços, programas e projetos da rede pública e privada (ou fiscaliza somente a rede pública quando não existe rede privada); e
-   Realiza reuniões/ações de mobilização ou descentralizadas ou ampliadas.

## IDConselho: Dimensão Composição do Conselho

O @fig-idconselho-composicao mostra a evolução ao longo dos anos das médias da [dimensão Composição do Conselho do {{< acr IDConselho >}}](https://wiki-sagi.mds.gov.br/en/home/DS/SUAS/I/IN102) no Brasil e nas grandes regiões.

```{r fig-idconselho-composicao, fig.cap = "Dimensão Composição do Conselho do IDConselho, médias."}
#| fig-height: 10

  tabela_medias %>%
  filter(Grupo1 == "Composição do Conselho") %>%
  f_grafico_col_numero_flip_2_x(Região, m, Grupo2)

```

```{r fig-idconselho-niveis-composicao, fig.cap = "Dimensão Composição do Conselho do IDConselho, quantitativo de Conselhos em cada nível, 2024."}

  tabela_quant %>%
  filter(Grupo2 == "Composição do Conselho") %>%
  f_grafico_col_numero_flip_2_x(Região, n, Grupo1)

```

As subseções a seguir descrevem os requisitos para cada nível na dimensão Composição do Conselho, do {{< acr IDConselho >}}, de acordo com o porte do município.

### Dimensão Composição do Conselho: Conselhos em municípios de Médio Porte ou menores

**Nível 1**:

-   Possui menos de 6 conselheiros titulares; ou
-   **Não** possui conselheiros titulares representantes de usuários nem de organização de usuários; ou
-   **Não** possui alternância na presidência entre os representantes de governo e os representantes da sociedade civil.

**Nível 2**:

-   Possui no mínimo 6 conselheiros titulares; e
-   Possui pelo menos um conselheiro titular representante de usuários ou organização de usuários; e
-   Possui alternância na presidência entre os representantes de governo e os representantes da sociedade civil.

**Nível 3**:

-   Possui no mínimo 6 conselheiros titulares; e
-   Possui pelo menos um conselheiro titular representante de usuários ou organização de usuários; e
-   Possui pelo menos um conselheiro titular representante de trabalhadores do setor; e
-   Possui alternância na presidência entre os representantes de governo e os representantes da sociedade civil.

**Nível 4**:

-   Possui no mínimo 6 conselheiros titulares; e
-   Possui representantes da sociedade civil eleitos por assembleias constituídas para esse fim; e
-   Possui pelo menos um conselheiro titular representante de usuários ou organização de usuários; e
-   Possui pelo menos um conselheiro titular representante de trabalhadores do setor; e
-   Possui alternância na presidência entre os representantes de governo e os representantes da sociedade civil; e
-   Possui Presidente e Vice-Presidente eleitos em plenária; e
-   Permite que o Conselheiro possa ser reconduzido uma única vez.

**Nível 5**:

-   Possui no mínimo 8 conselheiros titulares; e
-   Possui representantes da sociedade civil eleitos por assembleias constituídas para esse fim; e
-   Possui pelo menos um conselheiro titular representante de usuários ou organização de usuários; e
-   Possui pelo menos um conselheiro titular representante de trabalhadores do setor; e
-   Possui alternância na presidência entre os representantes de governo e os representantes da sociedade civil; e
-   Possui Presidente e Vice-Presidente eleitos em plenária; e
-   Permite que o Conselheiro possa ser reconduzido uma única vez; e
-   Possui representação governamental da área de assistência, saúde e educação.

### Dimensão Composição do Conselho: Conselhos em municípios de Grande Porte ou em Metrópoles

**Nível 1**:

-   Possui menos de 6 conselheiros titulares; ou
-   **Não** possui conselheiros titulares representantes de usuários nem de organização de usuários; ou
-   **Não** possui alternância na presidência entre os representantes de governo e os representantes da sociedade civil.

**Nível 2**:

-   Possui no mínimo 6 conselheiros titulares; e
-   Possui pelo menos um conselheiro titular representante de usuários ou organização de usuários; e
-   Possui alternância na presidência entre os representantes de governo e os representantes da sociedade civil.

**Nível 3**:

-   Possui no mínimo 6 conselheiros titulares; e
-   Possui pelo menos um conselheiro titular representante de usuários ou organização de usuários; e
-   Possui pelo menos um conselheiro titular representante de trabalhadores do setor; e
-   Possui alternância na presidência entre os representantes de governo e os representantes da sociedade civil.

**Nível 4**:

-   Possui no mínimo 6 conselheiros titulares; e
-   Possui representantes da sociedade civil eleitos por assembleias constituídas para esse fim; e
-   Possui pelo menos um conselheiro titular representante de usuários ou organização de usuários; e
-   Possui pelo menos um conselheiro titular representante de trabalhadores do setor; e
-   Possui alternância na presidência entre os representantes de governo e os representantes da sociedade civil; e
-   Possui Presidente e Vice-Presidente eleitos em plenária; e
-   Permite que o Conselheiro possa ser reconduzido uma única vez.

**Nível 5**:

-   Possui no mínimo 10 conselheiros titulares; e
-   Possui representantes da sociedade civil eleitos por assembleias constituídas para esse fim; e
-   Possui pelo menos um conselheiro titular representante de usuários ou organização de usuários; e
-   Possui pelo menos um conselheiro titular representante de trabalhadores do setor; e
-   Possui alternância na presidência entre os representantes de governo e os representantes da sociedade civil; e
-   Possui Presidente e Vice-Presidente eleitos em plenária; e
-   Permite que o Conselheiro possa ser reconduzido uma única vez; e
-   Possui representação governamental da área de assistência, saúde e educação.
